臺灣高等法院刑事判決　　　　　　　　96年度上訴字第1507號
上　訴　人
即　被　告　乙○○
　　　　　　　　　　（
　　　　　　甲○○
　　　　　　　　　　（
共　　　同
指定辯護人　林賢宗律師
上列上訴人等因強盜等案件，不服臺灣桃園地方法院95年度訴字
第317號，中華民國96年1月31日第一審判決（起訴案號：臺灣桃
園地方法院檢察署94年度偵字第18333號），提起上訴，本院判
決如下：
    主  文
原判決撤銷。
乙○○連續意圖為自己不法之所有，結夥三人以上，攜帶兇器，
於夜間侵入住宅，以脅迫至使不能抗拒，而取他人之物，累犯，
處有期徒刑拾年肆月。
甲○○連續意圖為自己不法之所有，結夥三人以上，攜帶兇器，
於夜間侵入住宅，以脅迫至使不能抗拒，而取他人之物，處有期
徒刑拾年貳月。
    事  實
一、乙○○前因過失致人於死案件，經臺灣桃園地方法院以91年
    重訴字第55號判處有期徒刑3月，如易科罰金，以銀元3百元
    即新臺幣9百元折算1日，於民國93年3月5日易科罰金執行完
    畢。詎仍不知悔改，與甲○○、鄭友昇（已於94年5月25日
    上午7時48分意外死亡），或與甲○○、鄭友昇及黃遠倫（
    另案審理），共同意圖為自己不法所有，並基於概括犯意，
    而為下列之行為：
（一）乙○○、甲○○及鄭友昇結夥三人，於94年初農曆年前某
      日凌晨，由鄭友昇準備可作為兇器使用之西瓜刀2把、黑
      色全罩式頭套3個及不具殺傷力（因未扣案，不能證明有
      殺傷力）之黑色手槍1把，駕駛車號不詳之黑色自用小客
      車，至桃園縣大園鄉○○路18號之「不知道檳榔攤」內，
      搭載在該檳榔攤內聊天之乙○○、甲○○，並由鄭友昇提
      議共赴前經鄭友昇勘察並擇定為犯案地點之桃園縣觀音鄉
      草漯村14鄰草漯226-10號住宅強盜。同日凌晨2時10分許
      抵達案發地點後，由鄭友昇手持前開黑色手槍，並將上開
      西瓜刀2把分交乙○○、甲○○持用，三人並均戴上前開
      頭套後，侵入癸○○所有之上址住處，對正在屋內打麻將
      牌之癸○○、午○○、子○○、巳○○脅稱：「不要動，
      兄弟難過要拿一些錢」「身上有錢，就拿出來」，至使癸○○、午○○、子○○、巳○○四人均不能抗拒，而令癸○○自行交出置於麻將桌上及抽屜內之新臺幣（下同）5
      千元；午○○自行交出置於麻將桌抽屜內之7百元及口袋
      內之4千元；子○○自行交出置於麻將桌抽屜內之5千元及
      口袋內之1萬元；巳○○自行交出1萬5千元，以此方式強
      盜前開財物得手後，隨即駕車離開現場。所得贓款由乙○○、甲○○及鄭友昇朋分花用。
（二）乙○○、甲○○、黃遠倫及鄭友昇結夥三人以上，於94年
      2月農曆春節期間某日深夜1時許，由鄭友昇提議乙○○、
      甲○○與黃遠倫（另案審結）同至桃園縣大園鄉北港村3
      鄰田中秧15之18號劉萬金住處強盜。由黃遠倫駕駛鄭友昇
      提供之車號不詳黑色自小客車，搭載乙○○、甲○○及鄭
      友昇至上址，由黃遠倫負責駕駛車輛在外把風等候，鄭友
      昇持黃遠倫所有之不具殺傷力黑色手槍1把，乙○○、甲○○分持長約45公分可作為兇器使用之西瓜刀各1把，三
      人均頭戴全罩式頭套一同下車侵入上址屋內，隨即分別手
      持手槍及西瓜刀，對在住處屋內打麻將牌之申○○、丑○○、卯○○、寅○○及未○○等人高聲脅稱：「不要動，
      將錢交出來」，至使申○○等五人均不能抗拒後，對申○○、寅○○、丑○○、未○○搜身，以此方式強盜申○○
      口袋中之現金4萬元、麻將桌抽屜內現金5千元及手機1支
      、寅○○之現金1千5百元、丑○○之現金6千元、未○○
      之現金1千元及價值22萬5千元之勞力士手錶1只，並令卯
      ○○自行交出現金2萬3千元得手，隨即由黃遠倫駕車接應
      離開現場。強盜所得由乙○○、甲○○、黃遠倫及鄭友昇
      朋分花用。
（三）乙○○、甲○○、黃遠倫及鄭友昇，結夥三人以上，於94
      年4月22日晚間某時，因黃遠倫得知桃園縣觀音鄉三和村3
      鄰22之2號辛○○住處中常有人聚集聊天，遂向乙○○、
      甲○○及鄭友昇提議同至該址強盜，由黃遠倫提供不具殺
      傷力之手槍1把並負責在上開強盜地點外把風等候，鄭友
      昇則提供可作為兇器使用之西瓜刀2把及全罩式頭套3個，
      並由黃遠倫駕駛鄭友昇所提供車號不詳之黑色自小客車附
      載乙○○、甲○○及鄭友昇，於同日晚間11時55分許抵達
      上址。到達上開處所後，鄭友昇即持前開黃遠倫提供之手
      槍1把，乙○○、甲○○則分持西瓜刀各1把，三人並均各
      戴頭套，一同侵入上址1樓客廳，對正在住處客廳之辛○○、己○○、壬○○、庚○○等人比劃，並高聲脅稱：「
      不許動，要搶劫」，至使辛○○等4人不能抗拒，由乙○○、甲○○其中一人徒手扯下己○○配戴之金項鍊1條、
      壬○○配戴之金項鍊及金手鍊各1條，並分別自己○○、
      庚○○及壬○○身上搜得皮夾內之現金各2千元、5千元及
      2千7百元得手，辛○○則因未帶現金及值錢之物而未被強
      盜財物。強盜完畢後隨即由黃遠倫駕車接應離開現場。所
      得金飾由鄭友昇點當換成現金後，與強盜當時所搶得之其
      餘現金一併由乙○○、甲○○、黃遠倫及鄭友昇朋分花用
      。
二、 嗣黃遠倫另因違反槍砲彈藥刀械管制條例等案件，於94年1
     0月18日在桃園縣蘆竹鄉新莊村新莊子17之13號後方大新鐵
     工廠為警緝獲，並供出犯罪事實（三）所示犯行後，始循
     線查獲上情。
三、案經桃園縣政府警察局大園分局報告臺灣桃園地方法院檢察
    署檢察官偵查起訴及移送併辦。
    理  由
壹、證據能力方面
一、關於被告乙○○、甲○○辯稱警詢及偵查中自白無證據能力
    一節：
（一）被告乙○○於94年10月24日警詢時就事實（三）自白（見
      第18333號偵查卷第31頁），於同年11月14日警詢時承認
      事實（一）（二）強盜犯行（見第18333號偵查卷第104-1
      頁），同年12月22日警詢時承認事實（一）（二）強盜犯
      行（見第18333號偵查卷第132頁）；被告甲○○於94年10
      月24日警詢筆錄就事實（三）自白，並承認在草漯附近共
      犯下約2件強盜案（見第18333號偵查卷第24頁）；於同年
      11月14日警訊時承認事實（一）（二）強盜犯行（見第18
      333號偵查卷第101頁），於同年12月22日警詢時承認事實
      （一）強盜犯行（見第18333號偵查卷第136至137頁），
      被告二人認為上揭自白無證據能力，理由如下：
    １被告乙○○辯稱：(1)94年10月23日為警拘提逮捕時，逮捕
      通知上所載理由為刑事訴訟法第88條之現行犯逕行逮捕，
      惟逮捕通知書上未蓋用員警職名章，且拘提日期距本案各
      該案發時間已數月有餘，員警以現行犯逮捕，合法性已有
      疑問。另卷附「乙○○」拘票上之姓名、出生年月日等資
      料皆有塗改，該拘票是否合法，亦有疑義。且94年10月24
      日在大園分局所製作之警詢筆錄，員警皆以誘導詢問之方
      式令其陳述，並以接近脅迫之不耐煩之口氣稱其「是否在
      找麻煩」，並威脅若不自白便要移送其三弟「賴政意」，
      而令其為自白。是本次受非法拘提逮捕、刑求及員警恐嚇
      後所為之筆錄，應無證據能力。(2)被告乙○○於94年11月
      14日經警借提時遭員警責罵，員警並要求其再承認兩件案
      件，且同日之警詢筆錄，除筆錄之末並無借訊人或在場員
      警之簽名外，亦無錄音帶可供比對，則本次借訊時自白犯
      罪事實欄（一）、（二）所載犯行，是否基於乙○○自由
      意志所為，即有可疑，應亦無證據能力。(3)被告乙○○於
      94年12月22日之警詢筆錄，既係以94年11月14日之警詢內
      容為基礎，且對案發時間地點已陳稱「忘了」，員警仍以
      誘導之方式詢問，旁邊亦有員警說「不要再說刑求的事了
      ，犯一條還是二條都一樣」等語，當天並因先前以遭受員
      警刑求始為自白為由，對羈押處分提出抗告，而遭員警毆
      打頭部及肚子。故94年12月22日之警詢筆錄，顯係出於員
      警上開不正方法而為自白，應無證據能力。
    ２被告甲○○辯稱：(1)94年10月23日下午5時許，在桃園縣
      大園鄉溪海村9鄰崙頂9號為警拘提時，執行拘提員警並未
      出示拘票，且旋即將被告帶往桃園縣政府警察局大園分局
      （下稱大園分局）訊問，嗣於同日下午5時30分接獲之逮
      捕通知，竟係以刑事訴訟法第88條現行犯逮捕之規定對被
      告逕行逮捕。然其被訴涉犯強盜罪之犯行，係發生於94年
      農曆春節前後，與本案逮捕日期即94年10月23日相距至少
      半年，員警依現行犯之規定將其逕行逮捕，顯係違法。又
      被告甲○○於94年10月23日為警逮捕時，曾遭員警以毆打
      頭部、胸口之方式為刑求；且於要求請家屬到場時，員警
      竟不顧其請求，未通知被告之家屬即行詢問，並於筆錄上
      為被告表示無須家屬到場之記載，並佯稱只要配合辦案便
      可與家人會面或交保，使被告甲○○一面畏懼刑求、一面
      急與家人見面而為不利於己之自白。(2)嗣於94年11月14日
      為警借提訊問時，復遭員警以言語恐嚇，要求好好配合，
      否則要讓其好看。(3)又於94年12月22日為警借提訊問時，
      因被告乙○○前以遭員警刑求為由，對羈押處分提起抗告
      ，故員警心生不滿，而將被告甲○○的頭按住並撞鐵櫃，
      且毆打被告甲○○之肚子。(4)另被告甲○○業於94年11月
      2日選任辯護人，並將委任狀送達桃園地方法院檢察署，
      詎員警於94年11月14日、94年12月22日借提被告甲○○進
      行詢問，及各該借提當日由檢察官進行覆訊時，竟均無急
      迫情形而未通知辯護人到場，嚴重剝奪辯護權，無證據能
      力。
（二）按「拘提被告，應用拘票」「拘票，應記載左列事項：一
      、被告之姓名、性別、年齡、籍貫及住、居所。但年齡、
      籍貫、住、居所不明者，得免記載。二、案由。三、拘提
      之理由。四、應解送之處所。3、第71條第3項及第4項之
      規定，於拘票準用之」，刑事訴訟法第77條定有明文。經
      查：
    １本案拘提被告乙○○、甲○○之拘票，係由大園分局員警
      王和平向臺灣桃園地方法院檢察署檢察官聲請。94年10月
      23日下午4時許，由大園分局楊樹瀛小隊長帶領員警王和
      平、李立春、蔡文堯、洪建宏，在桃園縣大園鄉溪梅村崙
      頂29號執行拘提，當時被告甲○○及乙○○之二弟「賴政
      義」均在現場（按乙○○有胞弟二人，依序為賴政義、賴
      政意）。執行員警向被告甲○○出示拘票後，拘提被告甲○○，並將被告甲○○帶回大園分局接受詢問，但因現場
      員警人數眾多且時間已久，究竟由何位員警出示拘票已不
      復記憶。另經執行員警向在場之「賴政義」出示原載為「
      賴政意」之拘票後，在場之「賴政義」否認涉及本案，執
      行拘提之員警遂請「賴政義」赴大園分局協助調查。在大
      園分局時，經已拘提到案之被告甲○○指認涉案者應為「
      賴政義」之兄即本件被告「乙○○」後，才發現因本案被
      告「乙○○」三兄弟姓名為同音異字，致拘票上之姓名、
      年籍記載有誤，遂立刻由王和平向檢察官報告並經檢察官
      同意更改拘票上之姓名、年籍。在等待拘票更正之時間，
      由楊樹瀛、蔡文堯與被告乙○○的老闆李榮裕聯絡後，駕
      駛便車至被告乙○○在臺北縣中和市○○路國際牌松下電
      子公司廠房之工作地點查獲被告乙○○。此時因「乙○○
      」之拘票尚在更正中，故未能出示拘票，亦無法執行拘提
      ，故未依刑事訴訟法第95條告知權利，只是詢問被告乙○○是否與黃遠倫共同涉犯強盜案，以查證其是否為黃遠倫
      所稱之「乙○○」，並請被告乙○○配合到大園分局說明
      ，被告乙○○即自願同意上車，過程中並未對被告乙○○
      戴上手銬或為任何拘束人身自由之措施。在返回大園分局
      途中，被告乙○○便已坦承犯案，楊樹瀛、蔡文堯並未施
      以恐嚇。回到大園分局後，前開「賴政意」之拘票已更正
      為「乙○○」之正確姓名、年籍，遂將更正後之拘票提示
      被告乙○○簽收，並予以逮捕。更改拘票是在卷附逮捕通
      知上所載時間點之前，但因為現場值勤員警人數眾多，故
      不清楚拘票究竟由何人交付乙○○簽收等情，業據證人即
      大園分局大隊長楊樹瀛、員警王和平、蔡文堯於原審結證
      在卷（見原審卷(二)第38至43頁、第44至50頁、第250至254
      頁），並有經檢察官更正後之「乙○○」拘票在卷可稽（
      見第18333號偵查卷第8頁）。而被告乙○○在臺北縣中和
      工作地點為警查獲時，警員並未出示拘票，但有出示員警
      證件，亦未將被告乙○○戴上手銬或施以其他拘束人身自
      由之器具，亦據被告乙○○及證人李榮裕於原審陳述甚詳
      （見原審卷(二)第42、131頁）。是員警楊樹瀛、蔡文堯於
      臺北縣中和市查獲被告乙○○時，因拘票尚在更正中，故
      楊樹瀛、蔡文堯僅以出示員警證件表明身分之方式，請被
      告乙○○至大園分局協助釐清案情，並非屬拘提行為。被
      告乙○○既係自願隨同員警上車返回大園分局配合協助調
      查，而非員警以執行拘提之方式為之，自無出示拘票之必
      要。是被告乙○○認此部分係屬無合法拘票而為拘提之違
      法行為，顯屬無據。
    ２被告乙○○、甲○○辯稱於95年10月23日為警拘提時，執
      行員警並未出示拘票，卷附拘票均係隔天才出示並交付簽
      名一情。經查：
      (1)本案執行拘提員警於95年10月23日持臺灣桃園地方法院
        檢察署檢察官核發之「賴政意」拘票，在桃園縣大園鄉
        溪海村9鄰崙頂9號拘提時「賴政義」時，曾出示該拘票
        與賴政義閱覽一情，業據賴政義於原審中證稱：當天與
        甲○○在其家門口修車，大概有5、6個人走過來，然後
        問其叫什麼名字，其回答：「我叫賴政義」，然後他們
        就把拘票拿給其看，其說「拘票上面那個人不是我」等
        語（見原審卷(二)第133頁）。又乙○○之三弟「賴政意
        」亦於原審中證稱：95年10月23日是自行到大園分局。
        當天在五股工業區工作，二哥賴政義從警局打電話來，
        電話中警察告知黃遠倫有去搶劫並指證，拘票上是記載
        其名字，要求其到大園分局說明。其請友人載至大園分
        局後，警察出示拘票給其看，上面劃掉的出生年月日及
        身分證字號是其的等語（見原審卷(二)第127至129頁）。
        又本件執行拘提員警於帶同被告賴政義返回大園分局，
        並待被告乙○○之三弟賴政意到達大園分局後，經業已
        拘提至分局之被告甲○○指證，發現拘票上「賴政意」
        之記載有誤而應為「乙○○」後，立刻由員警王和平報
        請檢察官更正，已如前述。則本件執行員警既於持拘票
        至桃園縣大園鄉溪海村9鄰崙頂9號執行拘提當時，曾對
        「賴政義」出示該拘票，並在「賴政意」自行到大園分
        局時，亦曾出示拘票供賴政意閱覽，又在被告乙○○到
        達大園分局之前，拘票業已更正為正確之「乙○○」姓
        名、年籍，則執行員警豈有拘票已經更正，且被告乙○○已在警局，員警於當時並已準備對乙○○為拘提逮捕
        時，反而拒不出示拘票予被告乙○○閱覽之理。是被告
        乙○○所辯，顯與常情有違，殊難採信。
      (2)被告甲○○辯稱95年10月23日在於桃園縣大園鄉溪海村
        9鄰崙頂9號為警拘提時，執行員警僅出示「賴政意」之
        拘票，並未出示甲○○之拘票云云。惟本件大園分局員
        警於95年10月23日執行拘提時，已執有甲○○及乙○○
        （原誤載為「賴政意」）之拘票，業據證人即員警楊樹
        瀛、王和平於原審證述綦詳（見原審卷(二)第39至42頁、
        第46至50頁），復有拘票影本2張在卷可參（見第18333
        號偵查卷第7、8頁）。而自賴政義拘提過程以觀，執行
        員警當天確曾對賴政義出示前開「賴政意」之拘票，業
        如前述，並經被告甲○○供述在卷（見原審卷(二)第50頁
        ）。而賴政義於原審中亦曾證稱：被告甲○○被拘提時
        ，警察出示拘票後就對甲○○上手銬等語（見原審卷(二)
        第135頁）。可見當時員警確有出示被告甲○○之拘票
        ，且員警既已合法執有被告甲○○之拘票，在上開相同
        時、地拘提在場之被告甲○○時，實無拒絕出示被告甲○○之拘票供其閱覽之理。故本件執行員警於94年10月
        23日對甲○○執行拘提時，確曾出示甲○○之拘票供甲○○閱覽無訛。至證人即執行員警楊樹瀛於原審證述：
        當天應該是由其出示拘票給被告甲○○，但因為現場還
        有其他人在控制現場，其還有到2樓去看，已經對被告
        甲○○是否當場簽名一事印象不清楚等語（見原審卷(二)
        第46至47頁），仍肯認當時確有出具拘票，只是關於被
        告甲○○簽名一事印象模糊而已。
    ３被告乙○○、甲○○之逮捕通知書（見第18333號偵查卷
      第60、62頁）上記載逮捕事由為「刑事訴訟法第88條逕行
      逮捕」，係以套印例稿之方式製作通知書所造成之錯誤，
      被告乙○○、甲○○2人實係經過檢察官開立拘票拘提到
      案一情，業據證人即執行拘提員警蔡文堯於原審證述甚詳
      （見原審卷(二)第251至252頁）。其等既經提示拘票，而拘
      票上所載之拘提理由為「刑法第330條、刑事訴訟法第76
      條第2、3款」，則被告乙○○、甲○○就為警拘提之事由
      應知之甚詳。又員警依拘票所載內容而為執行，該拘提過
      程係屬合法，縱逮捕通知書記載法條因員警係以套印例稿
      之方式製作而致疏誤，仍不影響被告甲○○、乙○○實際
      上確經合法拘提之事實。至逮捕通知書上未蓋用執行員警
      職名章一情，查員警職名章並非製作逮捕通知書之法定要
      件，核與拘提之合法性無涉。
    ４按「拘票應備二聯，執行拘提時，應以一聯交被告或其家
      屬」，刑事訴訟法第79條定有明文。本件被告甲○○、乙○○為警拘提逮捕，業經承辦員警蔡文堯通知乙○○之家
      屬「賴盛龍」、甲○○之家屬「陸坤宏」，此有桃園縣政
      府警察局大園分局通知書2份在卷足憑（見第18333號偵查
      卷第61、63頁），復據證人蔡文堯於原審證稱：「（照這
      個通知書上面的記載，你是否有確實通知兩位被告的家屬
      賴盛龍、陸坤洪？）通知書上面記載的家屬，是我問過兩
      位被告要通知哪一位家屬才記載在上面的，我記得兩位被
      告的家屬也都有到警察局，確實是不是這兩個被通知的人
      到場，我並不確定」等語（見原審卷(二)第252頁）。且揆
      諸上開法律規定，執行拘提時僅需以拘票交被告「或」其
      家屬即可，而本件被告乙○○、甲○○業已簽收拘票，此
      有被告乙○○、甲○○之拘票影本各1張附卷可稽（見第1
      8333號偵查卷第7、8頁），則執行員警所為拘提程序，業
      已符合前開法律規定。又我國刑事訴訟法並未強制規定司
      法警察（官）於拘提、詢問被告時應通知被告家屬到場，
      故此並非司法警察（官）拘提、詢問被告之合法性要件之
      一。況被告甲○○、乙○○皆已成年且心智成熟，倘確遭
      違法拘提或不正訊問，被告當有自行主張權利以維己身權
      益之能力，核無需家屬到場始能確保拘提、詢問程序合法
      正當之必要。故被告乙○○、甲○○以94年10月23日為警
      拘提及詢問時，員警均未通知家屬到場為由，主張該次拘
      提、詢問不合法，且員警未依甲○○請求讓家屬到場，顯
      然違反甲○○之意願，甲○○在該日警詢中所為之自白即
      欠缺任意性之抗辯，顯於法無據。
    ５又「訊問被告應先告知左列事項︰一、犯罪嫌疑及所犯所
      有罪名。罪名經告知後，認為應變更者，應再告知。二、
      得保持緘默，無須違背自己之意思而為陳述。三、得選任
      辯護人。四、得請求調查有利之證據」「違背第93條之1
      第2項、第100條之3第1項之規定，所取得被告或犯罪嫌疑
      人之自白及其他不利之陳述，不得作為證據。但經證明其
      違背非出於惡意，且該自白或陳述係出於自由意志者，不
      在此限。檢察事務官、司法警察官或司法警察詢問受拘提
      、逮捕之被告或犯罪嫌疑人時，違反第95條第2款、第3款
      之規定者，準用前項規定」，刑事訴訟第95條、第158條
      之2分別定有明文。被告甲○○於94年10月23日在桃園縣
      大園鄉溪海村9鄰崙頂9號為警拘提、被告乙○○於94年10
      月23日在大園分局為警拘提時，該拘提程序僅在確認乙○○、甲○○是否即為拘票上所示之人，並依法對乙○○、
      甲○○之人身自由為一定之拘束，尚與司法警察（官）詢
      問被告，令被告為陳述之訊問程序有別。是於拘提被告當
      時，僅需符合使用（出示）拘票之要件，該拘提程序即為
      合法，而無須對被告依刑事訴訟法第95條為權利告知。而
      被告乙○○、甲○○於94年10月24日拘提翌日之警詢筆錄
      、被告甲○○於94年11月14日為警借提詢問時所製作之警
      詢筆錄，被告乙○○、甲○○於94年12月22日為警借提詢
      問時所製作之警詢筆錄，員警皆於詢問之初即對被告乙○○、甲○○為權利告知，有上開警詢錄音帶勘驗筆錄附卷
      可稽（見原審卷(四)第95、101、126頁）。是被告乙○○、
      甲○○辯稱本案員警於94年10月23日拘提時未為權利告知
      ，故拘提程序不合法，顯於法未合。又辯稱歷次警詢中員
      警亦未為權利告知故詢問程序不合法一節，顯與事實不符
      ，洵無足採。
（三）被告乙○○辯稱：94年10月23日為警於臺北縣中和市查獲
      後，搭乘員警楊樹瀛、蔡文堯所駕駛之車輛返回大園分局
      時，遭員警楊樹瀛捶打胸部，並以若不承認犯罪則將移送
      三弟「賴政意」一事相脅。因當日僅遭員警搥胸口及打頭
      ，所以沒有傷。94年12月22日為警借提時，因先前曾以遭
      受員警刑求為由，對羈押處分提出抗告狀，而遭員警毆打
      頭部及肚子，刑求過程黃遠倫皆有看到（見原審卷(一)第51
      至53頁、原審卷(二)第51頁、原審卷(四)第10頁）。被告甲○○辯稱：94年10月23日為警於桃園縣大園鄉賴政義之住處
      拘提時，員警問其究否曾參與強盜犯行，其否認後，即遭
      警察拍打及拳打後腦杓約30秒左右，後腦杓的地方有點腫
      腫的。當天到桃園縣觀音鄉三和村指認犯罪地點時，警察
      又叫其承認，其不承認，回程的車上被警察打肚子，打了
      3下。員警並說不承認會被收押，且要等承認犯罪之後才
      會讓其打電話請家人過來。94年10月24日警察製作筆錄時
      ，只有恐嚇而已，沒有毆打。員警並向其說明犯案經過如
      何，筆錄是字打好了以後叫其跟著唸。94年12月22日借提
      時，因為其與乙○○都不承認，且乙○○之前以曾遭員警
      刑求為由對法院之羈押處分提出抗告，所以警察打其的肚
      子2、3下，並將其頭壓在分局辦公室之鐵櫃，黃遠倫也有
      看到云云（見原審卷(一)第53至56頁、原審卷(二)第50頁）。
      惟查：
    １證人即員警楊樹瀛、蔡文堯分別於原審時證稱：94年10月
      23日將被告乙○○自臺北縣中和市帶回大園分局時，從未
      毆打、恐嚇乙○○。拘提被告甲○○時，亦未毆打甲○○
      。將甲○○帶回警局後，再前往桃園縣觀音鄉三和村指認
      拍照時，也未曾毆打甲○○，因為甲○○到案後很配合，
      故沒有刑求甲○○之必要等語明確（見原審卷(二)第48至49
      頁、第253頁）。又94年11月14日、94年12月22日借提甲○○、乙○○時，均未刑求或恐嚇。因為案子已經辦的差
      不多，且甲○○已經帶員警去看過案發地點，無毆打甲○○之必要，亦據執行借提之員警楊樹瀛、廖宇均結證在卷
      （見原審卷(二)第51頁、第55至57頁、第255至256頁）。至
      證人賴政義於原審證稱：94年10月23日當天，其與甲○○
      在家門口修車，員警要問甲○○話，甲○○還沒有回答，
      就用手拍他的胸部，要他快點講。員警有拍甲○○的胸部
      ，是有力道地拍，有聲音。除了拍他胸部之外，沒有看到
      拍打其他地方。只有走路時是兩個人架著他的脖子，押著
      他走云云（見原審卷(二)第133頁），惟所述員警有力道拍
      打被告甲○○胸部，沒有看到拍打其他地方，與被告甲○○所述拘提當天在賴政義家中係遭員警拍後腦杓30秒之刑
      求情節，其毆打部位、方式、次數，均無一相符。又被告
      甲○○於原審改稱：拘提當日是楊樹瀛恐嚇，但沒有打，
      王和平也沒有打等情（見原審卷(二)第50頁），是被告甲○○就拘提當日就否受有刑求一節，供詞前後反覆不一，實
      難遽信。
    ２被告乙○○固於94年10月24日「臺灣桃園監獄受刑人看守
      所被告自白書（新收、還押專用）」中，自述「在前往大
      園分局的路上於車中被一名員警拍打胸口兩下，目前身體
      無任何不舒服」（見原審卷(三)第70頁），惟其94年10月24
      日「臺灣桃園看守所新收（借提還押）收容人內外傷紀錄
      表」，其「有病或內傷紀錄（自述）」記載為「無內外傷
      、無病」；「檢查（登記人）」部分載明「目視無外傷」
      （見原審卷(一)第176、177頁）。而被告甲○○固於94年10
      月24日「臺灣桃園監獄受刑人看守所被告自白書（新收、
      還押專用）」中，自述「在前往大園分局的路上於車中被
      一名員警歐打胸口三下和頭部，目前身體無任何不舒服」
      （見原審卷(三)第72頁）。然其94年10月24日「臺灣桃園看
      守所新收（借提還押）收容人內外傷紀錄表」，其「有病
      或內傷紀錄（自述）」記載為「無內外傷、無病」；「檢
      查（登記人）」部分則載「目視無外傷」（見原審卷(一)第
      182、183頁）。又被告甲○○於94年12月22日17時30分填
      具之「臺灣桃園監獄受刑人看守所被告自白書（新收、還
      押專用）」，其自白事實為「本人甲○○於94年12月22日
      11時00分，因強盜案，由大園分局提訊，偵訊中未遭刑求
      ，並於同日17時30分返回」（見原審卷(一)第186頁），同
      日之「臺灣桃園看守所新收（借提還押）收容人內外傷紀
      錄表」，其「有病或內傷紀錄（自述）」記載為「偵訊中
      未遭刑求」；「檢查（登記人）」部分亦載明「無外傷」
      （見原審卷(一)第187頁）。被告乙○○於94年12月22日17
      時30分填具之「臺灣桃園監獄受刑人看守所被告自白書（
      新收、還押專用）」，其自白事實為「本人乙○○於94年
      12月22日11時00分，因強盜案，由大園分局提訊，偵訊中
      未遭刑求，並於同日17時30分返回」（見原審卷(一)第180
      頁），同日之「臺灣桃園看守所新收（借提還押）收容人
      內外傷紀錄表」，其「有病或內傷紀錄（自述）」記載為
      「偵訊中未遭刑求」；「檢查（登記人）」部分載明「無
      外傷」（見原審卷(一)第181頁）。依前開書證所示，被告
      乙○○、甲○○於95年10月23日為警拘提，而於翌日因羈
      押進入臺灣桃園看守所時，二人雖分別於入所被告自白書
      上陳述遭警刑求之情形，惟亦均於收容人內外傷紀錄表內
      自述並無內外傷，且經看守所檢查人員目視後，亦均無外
      傷。乙○○、甲○○於94年12月22日因借提詢問後返回看
      守所後，於各該日之被告自白書上甚至表示未曾遭刑求，
      各該日之內外傷紀錄表上亦無外傷紀錄，且被告二人亦於
      當日偵查中向檢察官表示借提時未遭不法取供（見第1833
      3號偵查卷第140頁）。是綜合前情以觀，被告乙○○、甲○○所稱於94年10月24日及94年12月22日警詢時，均曾分
      別為警刑求毆打一節，實應屬臨訟杜撰之詞，自無可採。
    ３又被告乙○○、甲○○雖辯稱：其等於94年12月22日為警
      借提詢問時遭警刑求時，證人黃遠倫均曾目睹。惟證人黃
      遠倫於原審中曾證稱：「（你在警詢的過程中，知不知道
      被告有提出遭到警方刑求的陳述？）我在第2次借提時，
      在監獄門口，警察告訴我，他問說我在地檢時講了什麼話
      ，我說：『沒有』。後來到了大園分局時，員警跟我講說
      甲○○、乙○○說警察對他們刑求，我說『我不知道，因
      為我們三個人同案不可能關在一起、碰面』」「（警察只
      有問你知不知道，沒有再講其他的嗎？）我只有聽到警察
      說他們寫狀紙上去給承辦的檢察官，說警察刑求他們，問
      我知不知道，我說我不知道，他問我有沒有寫狀紙，我說
      我沒有寫」（見原審卷(二)第166、167頁），足見黃遠倫就
      被告乙○○、甲○○是否曾遭刑求一節，並不知悉，自無
      從為有利於被告乙○○、甲○○之認定。
    ４又被告甲○○辯稱：其於94年10月24日之警詢筆錄，係在
      遭員警恐嚇之情形所下製作，且係員警事先將筆錄打完後
      ，再命其照唸（見原審卷(一)第55頁）。惟經原審勘驗甲○○該日警詢筆錄之錄音內容，員警並無任何對甲○○施以
      恐嚇、威脅之言語，且全程均係一問一答，並無逐字照念
      的情況（見原審卷(四)第89至95頁）。又被告乙○○辯稱94
      年10月23日當天，員警曾以若不承認犯罪，即移送胞弟「
      賴政意」相脅一事，非惟無任何證據足資佐證，且乙○○
      於94年10月23日為警拘提時，「賴政義」、「賴政意」均
      係在無拘票之情況下，自願赴警局協助釐清被告「乙○○
      」之真實身分，在未經合法拘提之情形下，員警本無任何
      權限拘束「賴政義」、「賴政意」之自由，其理至明。惟
      ：
      (1)被告乙○○94年10月24日之警詢錄音經勘驗結果，因其
        所供述之犯罪時間與被告甲○○、證人黃遠倫不符，員
        警因而出言：「另外二個人講的就是這一件，你現在就
        是跟別人不一樣，你這樣叫我怎麼打（字）？你自己還
        有去做就對了？」「人家指證就在該地方，……你自己
        都沒有印象喔？跟你問什麼，你都跟人家回答的不一樣
        ，你現在是哪裡有問題啊？講這個，你就跟我講那個，
        你是在玩我是不是？」「人家的時間都一樣，你就跟人
        家不一樣，你現在記得的是那一件？」「你意思是講不
        是這一件是別件囉？現在到底是那一件？」嗣警方乃詢
        以：「我這樣問啦，據黃遠倫供稱，是於94年4月22日
        晚上23時55分許，在桃園縣觀音鄉三和村3鄰22之2號處
        內夥甲○○、乙○○、鄭友昇共同犯案，是否為你陳述
        的犯案的地點？是不是？」被告乙○○回答：「三和村
        在那我真的不知道」，員警接著說：「我現在問你是不
        是？不是就不是，我就看你另外一件就幫你打（字）出
        來，是不是我是不知道，你自己去認為嘛？是不是？」
        被告乙○○方答稱：「對」（見原審卷(四)第124至125頁
        ），可知被告乙○○所以承認事實（三）犯行，係在警
        方發諸上開話語之後。
      (2)被告甲○○94年12月22日借提之警詢筆錄勘驗結果，一
        開始被告甲○○即承認上次借提出來所承認之二件（即
        事實（一）（二）是正確的（見原審卷(四)第101頁，此
        段警詢筆錄內未記載），嗣製作筆錄以外之司法警察在
        旁稱：「我跟你講啦，一條這樣，二條也是這樣啦，你
        就上次筆錄怎麼做就怎麼做，沒有騙你啦」「一條判這
        樣，二條也是判這樣啦，今天我們又不是十多條、一、
        二十條、二、三十條，你聽懂嗎，我不知道要怎麼跟你
        講」（見原審卷(四)第103頁），然後仍供認事實（一）
        之強盜犯行。被告乙○○94年12月22日之警詢筆錄，一
        開始被告乙○○亦承認上次借提出來所承認之二件（即
        事實（一）（二）是正確的（見原審卷(四)第127頁，此
        段警詢筆錄內未記載），嗣製作筆錄以外之員警在旁陳
        稱：「一條也是判這樣，二條也是判這樣，今天又不是
        十多條、一、二十條二、三十條，你聽懂嗎？我不知道
        要怎麼跟你講了」「另警（小聲）：筆錄那天怎麼做的
        ，今天出來就是筆錄做一做就好了，就OK了嘛。搞成這
        樣，多累的。刑求的部分絕對不要再寫了？」「另警（
        小聲）：狀以寫，機歪（髒話），寫那狀紙多累的。檢
        察官要問你，你要怎麼講？」（見原審卷(四)第127、128
        頁），然後仍供承事實（一）（二）犯行。
      (3)徵諸刑事訴訟法第156條第1項規定：被告之自白，須非
        出於強暴、脅迫、利誘、詐欺、疲勞訊問、違法羈押或
        其他不正方法，且與事實相符者，始得採為認定其犯罪
        事實之證據。此項證據能力之限制，係以被告之自白必
        須出於自由意志之發動，用以確保其真實性。茍其自白
        係以不正方法取得，且與該不正方法間具有因果關係時
        ，不問施用不正方法之人是否為有訊問權人，亦不論被
        施用者是否即為被告，且不以當場施用為必要，舉凡足
        以影響被告自由意志所為之自白，均應認為不具任意性
        ，方符憲法所揭示「實質正當法律程序」之意旨。又被
        告若前已遭受不正方法，且有具體明確之證據足以證明
        其所受之強制確已延續至其後應訊之時，則該嗣後應訊
        時之自白，即難謂有證據能力（最高法院95年度台上字
        第6173號判決參照）。依此，分述如下：
        被告乙○○94年10月24日警詢筆錄，對於事實（三）
          犯行之自白，係在警方發諸不耐煩言詞，並意指如果
          不是此件，還要記其他案件等話語之後。甚且被告賴
          政億初仍表示未參與此件強盜，嗣才在警方一再要其
          承認之語態下予以承認，則警方所表現出上開話語與
          被告乙○○之承認間，堪認當時受到某程度之心理壓
          迫，而與自白有所因果關連。為免爭議，爰不引用其
          此部分自白為其論罪之依據。
        被告乙○○及甲○○94年12月22日之警詢筆錄，被告
          二人於警方未為前開話語之前，早已承認前次（即同
          年11月14日所為對事實（一）（二）之自白）所供承
          犯行係屬實在，故員警在旁之前揭話語，顯然對於被
          告二人就事實（一）（二）犯行之承認並無因果關係
          。
（四）被告乙○○11月14日之警詢筆錄，雖全程均未錄音，且未
      有製作員警之簽名。惟依刑事訴訟法第100條之2準用同法
      第100條之1第1項之規定，司法警察（官）詢問犯罪嫌疑
      人，除有急迫情況且經記明筆錄者外，應全程連續錄音；
      必要時，並應全程連續錄影。考其立法目的，在於建立詢
      問筆錄之公信力，並擔保詢問程序之合法正當；亦即在於
      擔保犯罪嫌疑人對於詢問之陳述係出於自由意志及筆錄所
      載內容與其陳述相符。故司法警察（官）詢問犯罪嫌疑人
      如違背上開規定，其所取得之供述筆錄，究竟有無證據能
      力，原應審酌司法警察（官）違背該法定程序之主觀意圖
      、客觀情節、侵害犯罪嫌疑人權益之輕重、對犯罪嫌疑人
      在訴訟上防禦不利益之程度，以及該犯罪所生之危害，暨
      禁止使用該證據對於抑制違法蒐證之效果，及司法警察（
      官）如依法定程序有無發現該證據之必然性等情形，本於
      人權保障與社會安全之均衡維護精神，依比例原則，具體
      認定之。但如犯罪嫌疑人之陳述係屬自白，同法第156條
      第1項已特別規定「被告之自白，非出於強暴、脅迫、利
      誘、詐欺、違法羈押或其他不正之方法，且與事實相符者
      ，得為證據」，則被告在警詢之自白如係出於自由意志而
      非不正之方法，且其自白之陳述與事實相符，縱令司法警
      察（官）對其詢問時未經全程連續錄音或錄影，致詢問程
      序不無瑕疵，仍難謂其於警詢自白之筆錄無證據能力（最
      高法院92年台上字第6119號判決參照）。而此次借提後，
      返回臺灣桃園地方法院檢察署經檢察官訊問時，被告乙○○表示對於警方借提過程並無意見，亦未被刑求（見第18
      333號偵查卷第110頁），且借提當時之現場模擬照片上亦
      有被告乙○○之簽名（見第18333號偵查卷第106至108頁
      ），又嗣94年12月22日警方再度借提時，被告乙○○亦承
      認前次借提時所承認之強盜犯行為正確，經勘驗警詢錄音
      在卷，已如前述。是此次自白之任意性及真實性（詳見後
      述）均足供擔保，復衡以上開警詢錄音、詢問員警簽名之
      瑕疵，較諸加重強盜犯行對於社會治安之重大危害，兩相
      權衡，認此次警詢筆錄仍有證據能力為當。
（五）按「偵查中訊問被告或犯罪嫌疑人時，應將訊問之日、時
      及處所通知辯護人。但情形急迫者，不在此限」「除法律
      另有規定外，實施刑事訴訟程序之公務員因違背法定程序
      取得之證據，其有無證據能力之認定，應審酌人權保障及
      公共利益之均衡維護」，刑事訴訟法第245條第4項、同法
      第158之4條分別定有明文。被告甲○○稱：其於94年11月
      2日即已提出律師委任狀選任辯護人，惟其後歷次警詢、
      偵查中，均無急迫情形而未通知其辯護人到場，顯然剝奪
      其辯護人到場為其辯護之權利云云。經查：
    １被告甲○○雖於94年11月2日提出律師委任狀於臺灣桃園
      地方法院檢察署，選任賴見強律師為其辯護人，有刑事委
      任狀在卷可證（見第18333號偵查卷第95頁）。惟證人即
      本案借提員警廖宇鈞於原審結證稱：借提當時並不知道被
      告甲○○已有委任律師，若被告甲○○曾告知員警其已委
      任律師，則警方一定會請律師到場等語（見原審卷(二)第57
      、58頁）。衡以被告甲○○選任辯護人之委任狀係直接向
      臺灣桃園地方法院檢察署提出，則員警廖宇鈞所證借提員
      警其並不知悉甲○○業已委任律師，實未悖於常情。又被
      告甲○○於94年11月14日、94年12月22日前後2次為警借
      提及檢察官複訊時，其在警詢開始之初，經告知有得選任
      辯護人之權利後，均並未要求通知律師到場，且在無律師
      在場之情況下亦未拒絕詢問，而仍繼續製作筆錄，堪認當
      時已放棄律師在場權，並同意自行辯護。而就上開2次警
      詢錄音勘驗結果可知，被告甲○○就員警於詢問過程中關
      於犯案細節描述之錯誤，亦均能自行更正員警之錯誤，顯
      示員警縱未通知辯護人到場，對甲○○人權保障侵害程度
      仍甚為微小，相較於甲○○所犯者係公共利益甚鉅之加重
      強盜重罪，仍應認該瑕疵並不影響甲○○於警詢自白之證
      據能力。
    ２至被告乙○○於原審雖曾稱：有聽到甲○○要請律師（見
      原審卷(二)第57頁），證人黃遠倫於原審稱：在警詢時有跟
      被告二人一起被借提，好像有聽過被告甲○○說要找律師
      。警察好像是說：「請來也沒有用」，因為其與被告二人
      是一個員警一個員警對其等分別做筆錄，但是是在同一間
      房間製作筆錄，是在那邊聽到的。好像是第二次借提時，
      其也不確定。被告甲○○說要請律師之後，員警好像是說
      ：「有做了案子，請了也沒有用」。警察這樣講，甲○○
      也沒有說什麼，也沒有堅持一定要請律師。其沒有聽的很
      清楚，因為是個別偵訊製作筆錄等語（見原審卷(二)第160
      至164頁）。惟警詢錄音勘驗筆錄可知，被告甲○○於該
      二次警詢中均未曾主動要求請律師到場，經告知有得選任
      辯護人之權利後，亦未表示要通知律師到場，且亦無黃遠
      倫所指曾有員警表示「請來也沒用」等語（見原審卷(四)第
      95至113頁）。且被告甲○○已自行答辯，情形詳如前述
      ，自難執此以認無證據能力。
（六）依上說明，除被告乙○○94年10月24日之警詢筆錄，因員
      警發出不耐煩之言詞後，被告乙○○始承認事實（三）強
      盜犯行，為免爭執，將此次警詢之自白摒除不用外，被告
      乙○○、甲○○其他警詢筆錄所為自白，均堪認有證據能
      力。至於偵查中向檢察官所為陳述，94年10月24日偵查中
      被告二人所述均非本件前揭事實（一）至（三）之犯罪時
      地（見第18333號偵查卷第78至81頁），94年11月14日、1
      2月22日均係向檢察官表示對借提過程無意見，未受不法
      取供等情（見第18333號偵查卷第110、140頁），故尚無
      偵查中自白上揭犯罪之情形。
二、證人黃遠倫、癸○○、午○○、子○○、巳○○、申○○、
    丑○○、卯○○、寅○○、未○○、辛○○、己○○、壬○○、庚○○均於原審以證人身分進行詰問，被告二人則表示
    無以證人交互詰問之必要，則被告二人於訴訟上對於證人之
    詰問權利均已獲得保障。又各該證人警詢、偵查筆錄之作成
    ，均無不可信之情況，前後所述未盡相符而以警詢筆錄具可
    信性之特別情況為可採之情形，則承認該警詢陳述有證據能
    力，具體如何取捨之情形，詳述於下。
貳、實體方面
一、犯罪事實（一）部分：
（一）訊據被告乙○○、甲○○均矢口否認有何上揭犯行，被告
      乙○○辯稱：從未參與本件犯行。被告甲○○辯稱：當時
      是員警問其與乙○○有沒有犯案，其表示：其與乙○○都
      沒有做，但曾聽鄭友昇說過他有做，沒有想到員警後來就
      說其二人也有做云云。
（二）惟查：
    １癸○○、午○○、子○○、巳○○四人，於94年初農曆年
      前某日凌晨2時許，在桃園縣觀音鄉草漯村14鄰226-10號
      癸○○住處內打麻將時，遭3名頭戴頭套，分持黑色手槍
      及西瓜刀之蒙面歹徒侵入上址強盜，因見歹徒持有刀、槍
      ，至不能抗拒，而自行將如事實（一）所示財物交出置於
      麻將桌上，並旋遭歹徒洗劫一空等情，業據證人即被害人
      癸○○、午○○、子○○、巳○○證述綦詳。被告乙○○
      及甲○○亦於94年11月14日、同年12月22日警詢時坦承上
      情在卷，並於94年12月22日警詢時詳述：94年初約農曆年
      間某日凌晨2時10分許，甲○○與乙○○在桃園縣大園鄉
      ○○路18號之「不知道檳榔攤」內聊天時，鄭友昇到檳榔
      攤內對甲○○、乙○○稱其知道有1個地方在打麻將，提
      議前往強盜，乙○○、甲○○即隨同鄭友昇前往上址桃園
      縣觀音鄉草漯村14鄰226-10號強盜。該強盜目標是鄭友昇
      擇定，作案時使用的頭套、西瓜刀、手槍是鄭友昇提供，
      前往強盜地點之車號、廠牌不詳黑色車輛亦是鄭友昇所駕
      駛。抵達案發地點後，鄭友昇、甲○○、乙○○均頭戴黑
      色頭套，由甲○○與乙○○分持西瓜刀各1把、鄭友昇持
      黑色手槍1支進入該處所，當時屋內有4個人在打麻將，強
      盜過程中被害人4人係自行將財物交出置於麻將桌上。強
      盜得手後，3人旋即駕車往觀音方向逃逸，甲○○、乙○○並將西瓜刀與頭套交還鄭友昇等情（見第18333號偵查
      卷第132至133頁、第136至138頁）。
    ２又本件被害人遭強盜後，未曾報警處裡，此據證人癸○○
      於原審證稱：本件強盜案發生後並未報案，也沒有在外面
      告訴別人曾遭強盜一事，警察會前來製作筆錄，係因有抓
      到歹徒，歹徒向警察供稱這裡也有搶等語（見原審卷(三)第
      28頁），證人即癸○○之妻張素娜於原審證稱：本件強盜
      案發生後，並未報案等語在卷（見原審卷(三)第112頁）。
      而證人黃遠倫及被告乙○○、甲○○於94年11月14日為警
      借提以清查是否另涉他案時，在前往犯案地點指認之車程
      中，警察要求黃遠倫與被告甲○○、乙○○商量，供出其
      他曾犯之強盜案件。黃遠倫詢問被告二人後，被告甲○○
      即供出本件草漯村之犯案地點。當天黃遠倫曾帶警方走另
      外一條路，被告甲○○還說走錯了，才找到草漯這個地點
      ，業據證人黃遠倫於原審證述明確（見原審卷(二)第166頁
      、原審卷(三)第134至135頁），復經證人楊樹瀛於原審證稱
      ：觀音鄉草漯村是被告甲○○提供的地點等語（見原審卷
      (二)第256頁）；證人即94年11月14日借提甲○○、乙○○
      、黃遠倫之員警廖宇鈞於原審證述：「（你們在草漯地區
      繞行的時候，乙○○二人及黃遠倫都有共同指路，還是只
      有黃遠倫在主導？）他們三個人有互相討論溝通路怎麼走
      ，我們才依照他們討論的結果去找行搶的地點，我根本就
      不知道他們在哪裡行搶」等語（見原審卷(三)第118頁）。
      可見本件犯行，係被告甲○○、乙○○於94年11月14日為
      警借提時所供，且當天係由被告甲○○指出本件草漯村強
      盜地點。
    ３本件被害人既未報案，則除強盜當時在場之被害人外，應
      僅有參與該次強盜犯行之歹徒能就案發經過有所認識。倘
      乙○○並未參與本案，且甲○○係經由鄭友昇告知始知悉
      本案，而鄭友昇復未告知甲○○本件強盜細節，則被告甲○○、乙○○豈有可能竟可分別將犯罪時間、詳細地點、
      謀議過程、選定目標之方式、出發地點、駕駛車輛、車輛
      顏色、所攜工具、現場人數、被害人當時正在打麻將之情
      節、強盜方式係喝令被害人自行交出財物、得手後之逃逸
      路線等強盜過程細節鉅細靡遺供承在卷，且二人所述主要
      內容悉相符合，且被告甲○○復能帶同員警指出確切之犯
      案地點。又以強盜方式有強行對被害人搜身，或喝令被害
      人將財物交出等情形，方式不一而足，而被告甲○○於94
      年12月22日警詢中陳稱：「（進入以後控制他們的人就拿
      槍抵著，拿刀抵著而已嘛？是不是？誰下去拿錢？）沒有
      控制啊」「（拿槍押著不是控制？鄭友昇不是拿著槍比著
      人家？）沒有比啊」「（沒有比，你拿刀拿著不叫做控制
      ，控制屋內人員，然後誰下去拿錢？）他們自己把錢拿過
      來的啊」「（叫他們自己把錢交出來？）沒有，就他們自
      己裡面的1個人，自己把他們的錢拿給我們」，經勘驗該
      警詢錄音在卷可稽（見原審卷(四)第107頁）；被告乙○○
      亦於94年12月22日警詢中陳稱：「（再來呢？這個也是打
      麻將？）嗯，4個人在打麻將」「（你們就叫他們不要動
      ，講一下就把錢搶走？）沒有，這話都沒有講，我們進去
      他們就……」「（都沒說？）都沒說，我們進去就有一個
      人說把錢拿出來，都把錢放在桌上」，亦經勘驗該警詢錄
      音在卷（見原審卷(四)第130頁），益徵被告二人前開警詢
      中所為曾與鄭友昇共犯本件強盜犯行之任意性自白與事實
      相符，堪以採信。至其等嗣翻異前詞，辯稱未參與本件強
      盜犯行云云，顯係卸責之詞，洵不足採。
    ４至關於被強盜之金額，被告甲○○於警詢時稱約8、9千元
      （見第18333號偵查卷第136頁），乙○○於警詢時稱約2
      、3萬元（見第18333號偵查卷第132至133頁）。然被告二
      人強盜次數甚多，則就各次強盜所得金額難以記憶，核屬
      常情。而被害人癸○○遭強盜5千元；午○○遭強盜置於
      麻將桌抽屜內之7百元及口袋內之4千元；子○○遭強盜置
      於麻將桌抽屜內之5千元及口袋內之1萬元、巳○○遭強盜
      1萬5千元等情，業據證人即被害人癸○○、午○○、子○○、巳○○於原審證述明確（見原審卷(三)第31頁、第121
      至122頁、第124、222頁）。衡以被害人遭強盜時間，距
      原審作證已約一年有餘，而被害人尚能就被強盜之財物及
      財物放置位置分別證述甚詳，顯見被害人就此次遭匪強盜
      所損失之財物多寡印象極為深刻。則被告本次強盜所得財
      物金額，以被害人上揭所證內容為可採。而證人癸○○雖
      於警詢曾稱遭強盜約6至7千元，但亦僅係概約之數目，應
      以其經確認而於原審所證之5千元為可採。關於強盜時所
      持工具、是否有人空手及具體情狀，被害人癸○○、午○○、子○○、巳○○雖於原審證稱：本次強盜之歹徒，係
      1人持槍、1人持刀、1人空手，該空手之歹徒並對在場被
      害人稱「身上有錢，就拿出來」等語（見原審卷(三)第25至
      26 頁、第30頁、第121頁、第124至125頁、第223至224頁
      ）。惟本件被害人於突遭強盜驚駭之際，在被告乙○○、
      甲○○、鄭友昇分持手槍及西瓜刀等物相脅之情形下，驚
      恐中就被告三人之詳細裝扮；是否持械，實難強求記憶深
      刻。而被告乙○○、甲○○於接近案發時間之警詢中，既
      能就強盜工具、工具來源、犯案裝扮等細節陳述互核一致
      ，足認被告乙○○、甲○○就所持犯案工具之供述，堪以
      採信。又被告乙○○雖於94年11月14日警詢時稱：由鄭友
      昇負責開車，其與甲○○矇面持刀侵入強盜（見第18333
      號偵查卷第104-1頁），然嗣已於同年12月22日警詢時更
      正為三人下車後，其與甲○○分持西瓜刀、鄭友昇持搶（
      見第18333號偵查卷第132頁），而與被告甲○○所述情節
      相符，自以二人所述相符且與被害人所述人數一致者為可
      採。另辯護人以：被告乙○○自白之犯罪時間係農曆年後
      ，與案發之農曆年前有所出入，惟經勘驗其94年12月22日
      警詢筆錄係稱「大約」過年過（見原審卷(四)第127頁），
      警詢筆錄乃以括弧註記「詳細日期忘記」（見第18333號
      偵查卷第132頁），衡情其作案多件，因時間之經過而未
      能確切記得詳細日期，合於一般常情，而其既能記得大概
      期間，且該期間又與實際期間大約一致，自不得以此些微
      瑕疵，即認自白不足採信。辯護人又以：被害人係稱「犯
      人之一靠近我們拿錢」，與被告自白係被害人主動交付現
      金不同云云，然觀被害人癸○○於警詢時乃稱：「一男子
      主動靠近我們拿錢」（見第18333號偵查卷第146頁），僅
      是表明強盜當時有歹徒靠過來，但實則係其等自己將錢交
      出來，經其及其他被害人午○○、子○○、巳○○於原審
      證述綦明（見原審卷(三)第26、121、224頁），辯護人強將
      有人靠近與被害人交錢之情狀割裂而認不能併存，顯無足
      採。
    ５被告又以被害人無法確切指認其等係歹徒云云，然侵入強
      盜之歹徒以頭套遮蔽面貌，並手持槍械，被害人於驚懼且
      歹徒矇面之情況下，未能指認歹徒面容實屬合理，且由其
      等不直指被告之態度，可見無蓄意誣指之心態。再者，被
      害人雖未能指認歹徒面貌，惟由被害人癸○○所述：「（
      3個歹徒身材如何？）不會胖，身材普通，但是沒有特別
      注意」（見原審卷(三)第28頁）、被害人午○○所述：「（
      進來的那3個人身材如何？）160到170公分左右，沒有看
      到胖的」（見原審卷(三)第122頁）、被害人子○○所述：
      「（進來行搶的人身材如何？）不是很魁梧，中等身材，
      印象中沒有胖的」（見原審卷(三)第125頁）、被害人巳○○所述：「（歹徒的身形如何？）都不高大。雖然戴頭套
      ，但從講話的身形及口氣判斷就知道是20來歲的年輕人」
      （見原審卷(三)第224頁），對照黃遠倫對於被告二人特徵
      之供述：「…我確定甲○○之身材係高高瘦瘦的，約有
      171公分左右，而鄭友昇約178至180公分左右……另一人
      約有165公分左右，身材與乙○○差不多……」（見原審
      卷(三)第102頁），除關於鄭友昇之身高於愴惶間概估有所
      差失外，其他特徵與被告二人亦大致相符，亦難以被害人
      無從指認面貌，即反認被告二人未參與此件強盜犯行。
    ６至本件強盜案中鄭友昇所持用之黑色手槍1支，並未扣案
      ，且被告乙○○、甲○○亦僅均稱該黑色手槍係由鄭友昇
      所準備，經核並無證據認定其即應為黃遠倫所有之具殺傷
      力仿BERETTA廠92FS型改造手槍（槍枝管制編號為0000000
      000號），又該黑色手槍未曾擊發、試射，亦無證據足資
      證明具有殺傷力，附此敘明。
二、犯罪事實（二）部分：
（一）訊據被告甲○○、乙○○均矢口否認有何此部分犯行，辯
      稱：從未參與此次犯行云云。
（二）惟查：
    １上揭事實，業據被告乙○○於94年11月14日、同年12月22
      日警詢時坦承不諱，並於94年12月22日警詢時詳稱：「約
      於94年春節過後（詳細日期忘記）晚上我與黃遠倫、甲○○、鄭友昇（已歿）四人一同，由黃遠倫駕駛鄭友昇所有
      之自小客車前往桃園縣大園鄉北港村田中秧3鄰15之18號
      ，當時黃遠倫在車上等候接應，我與甲○○分持西瓜刀、
      鄭友昇持槍闖入住宅內，當時屋內在打麻將，並向被害人
      喝令不要動後強盜現金約新臺幣三、四萬元得手」「（作
      案刀械、槍枝、頭套何人提供？現於何處？）鄭友昇提供
      不知道，都是鄭友昇拿走」（見第18333號偵查卷第132至
      133頁）；被告甲○○亦於94年11月14日、同年12月22日
      坦承上情屬實。證人即被害人申○○、寅○○、卯○○、
      丑○○、未○○亦指述上情綦明。
    ２參以證人黃遠倫於原審證稱：「田中秧的案子可能是黑色
      這支槍，買進來的時間可能，有借給鄭友昇了那兩次全部
      都是黑色的」（見原審卷(二)第169頁）、「我確定我、乙○○、甲○○、鄭友昇，4個人一起去。在行搶前我人在
      桃園，要往大園的方向，鄭友昇先去找了該地點找到以後
      ，才在搶前1至2個鐘頭用他的手機打我的手機跟我聯繫，
      叫我到大園工業區集合，後來鄭友昇開了1輛贓車過來大
      園工業區那邊找我，我自己本來也有開車，但是集合後我
      把我的車停在路邊，而鄭友昇開車過來集合時車上就已經
      載著甲○○、乙○○，當時他們3人還沒有帶頭套，我不
      會認錯他們3個人。會合之後，我負責開車，鄭友昇坐在
      副駕駛座，並指引我怎麼走，甲○○、乙○○坐在後座，
      我們大概開了約5、6分鐘就到田中秧那個地點，後來鄭友
      昇帶甲○○、乙○○下車，並在下車之前3個人都在車上
      戴上鄭友昇提供的頭套，而刀是鄭友昇提供的，好像是1
      支還是2支，行搶那隻槍是鄭友昇跟我借的，他們下去3、
      5分鐘後就上車了，3個人上車後所坐的位置與之前相同，
      我們就往草漯的方向離開，並一直繞大馬路，後來繞到我
      先前停車的地方，在車上，鄭友昇有跟我說搶到手錶、戒
      指等金飾，他說要拿去當掉，回頭再拿錢給我」等情明確
      （見原審卷(三)第138至139頁）。而被害人遭強盜後均未報
      案，此據證人申○○、寅○○、卯○○、丑○○於原審中
      證述在卷（見原審卷(二)第218至219頁、第225頁、第229頁
      、第234頁）。是倘非曾身處強盜現場之人，殊難對本件
      強盜過程有所認識。而本件被告乙○○、甲○○前開警詢
      中之自白，均係自行供出該強盜時間、犯案地點、參與人
      數、持用工具，且所供內容竟與被害人申○○、寅○○、
      卯○○、丑○○及本件共犯之人黃遠倫所證內容相同，足
      認乙○○、甲○○上開警詢中所為曾與鄭友昇、黃遠倫共
      同參與本件強盜犯行之任意性自白，應與事實相符。
    ３又證人即本案共同正犯黃遠倫雖於原審證稱：本案係鄭友
      昇臨時打電話給黃遠倫借槍，並約在大園工業區路口見面
      ，再駕駛黃遠倫的車去強盜。見面時除了鄭友昇外還有另
      外二人，因為見面時已經戴頭套，所以不確定另外二人是
      誰，但乙○○好像沒有去，而且因為其中一人身材、眼神
      很像甲○○，所以認為甲○○應該有犯案云云（見原審卷
      (二)第151至156頁）。惟於同日審理中經提示黃遠倫於94年
      12月22日警詢筆錄後，黃遠倫復自承於該次警詢中證稱犯
      罪事實（二）之強盜案，係由鄭友昇、黃遠倫、甲○○及
      乙○○一同犯案，且當日警詢是為警借提詢問，故回答員
      警問題時並無因施用毒品以致影響精神狀況之情形（見原
      審卷(二)第164頁）。然嗣改稱：「甲○○有去，因為甲○○及鄭友昇常跟我聯絡，至於乙○○有沒有參與，是他自
      己在警察局時有跟警察講他有參與。當時我有聽到他有這
      樣講」「北港村這一件，在車上並沒有戴頭套，下車才有
      戴，我可以確定甲○○有參與，而我和乙○○不熟……」
      （見原審卷(二)第282頁）、「……哪裡有人在見面之前，
      就戴頭套，傻子想也知道，一定是見了面，到了案發現場
      要下車的時候才會帶頭套」（見原審卷(三)第142頁）。惟
      加重強盜係屬重罪，倘係結夥多人共犯強盜犯行，為確保
      強盜過程順利且犯行得以保密，衡情當不至在共犯間互不
      相識之情形下，即貿然為之。是黃遠倫前開所證，於前往
      本件案發地點之前，鄭友昇及共犯之二名男子均已戴上頭
      套，故僅能憑其中一名之眼神、身形認應與甲○○相同，
      而乙○○並未參與本案之證述，已難遽信。又黃遠倫於原
      審中，就被告乙○○是否參與本件北港村田中秧之強盜犯
      行，時而稱因為共犯之人均戴頭套，故不知悉乙○○是否
      有參與；時而又稱因為案發當天集合之時，所有的人都未
      戴頭套，所以可以確定乙○○沒有參與，其證述內容前後
      反覆，益難驟信。又黃遠倫於94年10月27日桃園看守所內
      經其母接見會面時，其母曾表示希望黃遠倫之證詞不要牽
      涉被告乙○○、甲○○，此有黃遠倫桃園看守所接見紀錄
      光碟勘驗筆錄附卷可稽（見原審卷(三)第85至86頁）。黃遠
      倫亦於原審證稱：「他們（乙○○、甲○○）兩個人的家
      屬有透過我媽媽跟我說盡量幫他們……」「（94年10月27
      日你媽媽有再去面會，你有提到甲○○，你媽媽有跟你說
      『（東陽）跟志豪他舅子（臺語）都進來了，是否如此？
      ）是的，志豪是我表弟，是乙○○的姊夫，我母親說的志
      豪舅子就是指乙○○」「（後來你母親有跟你說：『志豪
      有順便跟她講說看你能不能不要牽涉到他們（乙○○、甲○○），我說沒有辦法，因為就是有看到這麼多人，是否
      如此？）是的」等語（見原審卷(二)第282至283頁）。是黃
      遠倫就被告乙○○、甲○○就否涉犯本件強盜犯行一情，
      一度翻異前詞，且多所迴避、閃爍其辭，顯係基於迴護心
      態，洵不足採。
    ４又被告乙○○、甲○○、鄭友昇、黃遠倫共犯本件強盜犯
      行，係由鄭友昇持黑色手槍1支，被告乙○○、甲○○分
      持西瓜刀2把，3人並均戴頭套侵入上址而為強盜一情，已
      據被告乙○○及證人黃遠倫陳述甚詳。至被害人申○○、
      寅○○、卯○○、丑○○雖就犯嫌究係戴頭套或安全帽，
      所持槍枝究係黑色或銀色，供述有所不同（見原審卷(二)第
      213、215頁、第221至222頁、第229至230頁、第233、235
      頁），惟被害人於突遭強盜，並受歹徒持槍喝令交付金錢
      之際，因驚駭、恐懼而對歹徒裝扮記憶不清，乃屬人之常
      情。至被告乙○○於警詢中稱本次強盜所得為僅有3、4萬
      元，且未提到有手錶。惟被告乙○○參與之強盜犯行，次
      數非僅一次，就各次強盜所得金額難以記憶，實屬常情。
      而本次強盜犯行之被害人遭強盜之金額，各係申○○口袋
      中之現金40,000元、麻將桌抽屜內現金5,000元及手機1支
      、寅○○之現金1,500元、丑○○之現金6,000元、未○○
      之現金1,000元及價值22萬5000元的勞力士手錶1只、卯○○之現金23,000元，業據證人即被害人申○○（見原審卷
      (二)第214頁）、寅○○（見原審卷(二)第223頁）、卯○○（
      見原審卷(二)第228頁）、丑○○（見原審卷(二)第233頁）、
      未○○（見原審卷(三)第185至186頁）於原審證述甚明。而
      被害人於原審時距遭強盜時間已有相當時日，仍能就被強
      盜之財物金額分別證述詳盡，顯見被害人就此次遭受強盜
      所損失之財物多寡印象極為深刻。則被告本次強盜所得財
      物金額，自應以被害人所證內容為真。另被害人等對於歹
      徒持有之刀械、矇面之形式（頭套或安全帽、顏色如何）
      等細節之陳述雖亦略有差異，且因驚懼及歹徒矇面，故未
      能指認歹徒面容，而就歹徒身形特徵亦未能記憶清晰，又
      因當時為冬天，穿著衣物較多，外觀上亦較看不準，未能
      詳細描述，經衡以猝遭強盜之情狀，未能觀察入微、或記
      憶不清，合於常情，尤難以此細節以認其等指訴不實。
    ５至證人黃遠倫雖於警詢時證稱：本件強盜犯行所使用之黑
      色手槍1支係鄭友昇所提供，惟黃遠倫嗣於原審證稱：鄭
      友昇本件強盜犯行所使用的槍枝，確實係向其所借，但槍
      的部分其自己也搞不清楚，因為總共有5支槍，其中3支在
      93年就被查獲，剩下的2支槍皆曾用以參與強盜犯行，田
      中秧這1件可能是黑色的那1支，只是究竟哪1支槍參與哪
      1件強盜案，實在無法記憶（見原審卷(二)第169、244頁）
      ，又稱：「（有關北港村那件槍枝的來源，乙○○還有你
      在94年12月22日警訊及95年3月13日本院另案審理時都說
      這支槍是鄭友昇提供的，但是你在本案95年5月1日、95年
      5月3日另外審理時，說槍是跟你借的，到底何者正確？）
      實際上這把槍確實是跟我借的」「（這把槍有沒有扣案？
      ）有的。在我法官那邊，1支黑的，1支銀的。我記得2 支
      槍都有借過鄭友昇，至於說是這次是借哪支，我也不大記
      得」「（你在2次警訊時所說的2支槍，其中在檳榔攤被查
      獲的黑色槍枝，你說是5月份買的，是否正確？）我也忘
      了，到底是幾月份買的我也記不清楚」「（這支黑色的手
      槍確實有借給鄭友昇並跟他一起去行搶？）是的」「（關
      於銀色的手槍，你說是7月份才買的？）是的。但是實際
      上我早就已經買好了」「（銀色的手槍也是有借鄭友昇並
      跟他一起去犯案？）是的」「（只是你沒有辦法確定說這
      2支手槍到底各犯哪1件？）是的」（見原審卷(三)第142至1
      43頁）。倘非黃遠倫確曾提供黑色手槍1支給鄭友昇持以
      犯案，實無必要於在警詢時已證稱槍枝係鄭友昇所準備，
      而鄭友昇業已死亡而無從核對該證詞真實性之情形下，竟
      於原審將提供上開手槍之犯罪行為自攬上身之理。是本件
      強盜案中鄭友昇所持用之黑色手槍1支，堪認確係黃遠倫
      所提供。惟黃遠倫於94年7月29日在桃園縣大園鄉○○路
      18號「不知道檳榔攤」，經警搜索後扣得其所有之黑色槍
      身具殺傷力仿BERETTA廠92FS型改造手槍（槍支管制編號
      為0000000000號），係於94年5月間所購得；另於94年10
      月18日在桃園縣蘆竹鄉新莊村新莊子17之13號後方大新鐵
      工廠為警緝獲時，扣得之白鐵色槍身具殺傷力仿BERETTA
      廠M9型改造手槍1支（槍枝管制編號為0000000000號，見
      本院卷第69頁），係在94年7月間購入，業據黃遠倫於警
      詢時供述在卷。而黃遠倫既已無法精確記憶所出借之手槍
      究係上開2把中之何者，且警詢中所述上開槍枝分別購入
      之時間亦均在本件犯行之後，則鄭友昇於本件強盜犯行所
      持用之黑色手槍1支究否上開2支扣案槍枝其中之一，實顯
      有可疑，故尚難驟認上開黑色手槍1支即確係黃遠倫為警
      查扣之上開黑色槍身仿BERETTA廠92FS型改造手槍（槍枝
      管制編號為0000000000號）。是本件強盜犯行中，鄭友昇
      所持用之該黑色手槍1支雖係向黃遠倫所借，但並無證據
      證明係黃遠倫所指前揭查扣具殺傷力之槍枝，而黃遠倫雖
      僅言被查獲之5支槍，但可借用其他無殺傷力之其他槍枝
      ，本件作案槍枝並未扣案，亦未經擊發、試射，實無證據
      足認係具有殺傷力之槍枝。
三、犯罪事實（三）部分：
（一）訊據被告乙○○、甲○○亦均矢口否認有何此部分犯行，
      一致辯稱：未曾參與本件強盜犯行云云。
（二）惟查：
    １上揭事實，業據被告甲○○於94年10月24日警詢及原審羈
      押訊問時、被告乙○○於原審羈押訊問時供承在卷（見第
      18333號偵查卷第24頁、第783號聲羈卷第6至8頁、第10至
      12頁），並經證人即被害人辛○○、己○○、壬○○、庚○○於原審中證稱：辛○○、己○○、壬○○、庚○○四
      人，於94年4月22日晚間某時，在桃園縣觀音鄉三和村3鄰
      22之2號辛○○住處中打麻將時，遭3名頭戴頭套，分持手
      槍1支及西瓜刀2把之歹徒侵入上址強盜，至使辛○○、己○○、壬○○、庚○○均不能抗拒，而遭歹徒分別自己○○、壬○○、庚○○身上取走如事實（三）所載財物得手
      ，辛○○則因未攜有值錢之物而未被強盜財物等情綦詳（
      見原審卷(二)第137至141頁、第142至149頁、第259至261頁
      、第262至270頁）。被告乙○○94年10月24日之警詢自白
      ，雖經本院予以摒除不用，但其於原審羈押訊問時亦已自
      白，而其94年10月24日警訊於上午11時45分結束（見第18
      333號偵查卷第29頁），原審羈押於同日晚間7時56分開始
      （見聲羈卷第6頁），其間相隔時間甚久，身心已得相當
      休息，倘確未參與，大可於羈押訊問時向法官表明，甚至
      說明遭警脅迫而自白之情形，以求自保，何以仍坦承犯行
      ？是此羈押訊問時自白之任意性及可信性已得擔保，前揭
      警訊時警方所發諸不耐言詞而使感脅迫之情況，顯然於羈
      押訊問時非延續存在。
    ２且證人黃遠倫亦於警詢時證稱：「……作案時間及地點是
      我選定的，我提供槍彈，其他人準備刀械、頭套、車輛等
      」「我知道該處有1名朋友叫壬○○也經常在那裡出現，
      所以在當天下午我到他家中找他，要約他到別處去，主要
      是讓他離開那裡，以免犯案時被他認出，結果他不在家，
      我們已經約定好當天就是要動手行搶，所以不管他在不在
      場就是要動手，由我在車上把風，其他3人持槍、刀等武
      器進入行搶」等情（見第18333號偵查卷第14至15頁）。
      又依原審勘驗黃遠倫桃園看守所接見紀錄光碟所示，黃遠
      倫於94年10月19日其胞姐赴監所會面時，曾稱：「（倫）
      現在觀音有1條強盜的我也擔起來了，但是這1條還沒抓到
      ，叫東陽……。（姊）我跟你講……。（倫）跟他講是三
      和村那1件。不要說錯件喔。（姊）三和村那一件，我知
      道，好好」（見原審卷(三)第85頁），是倘非被告甲○○確
      曾與黃遠倫共犯本案，黃遠倫核無於監所中透過胞姐告知
      被告甲○○如何應付警察關於本件強盜案詢問之必要，更
      無須提醒被告甲○○切勿不慎供出本件三和村強盜案以外
      之犯行，益徵被告甲○○確曾參與本件犯行。
    ３雖證人黃遠倫嗣於原審翻異前詞，改稱：「（你當天是跟
      哪些人去作案？）鄭友昇來找我的，應該是還有別人，但
      是一起去的那個人我認識，但是我也不敢確定，因為鄭友
      昇臨時來找我，叫我幫他們開車，我上車時他們頭套已經
      戴好了，所以我不敢確定」「（你看到他們兩個人戴著頭
      套，會不會覺得奇怪？）鄭友昇也戴著頭套。我知道是要
      去搶劫，所以不會覺得奇怪」「（那兩個戴頭套的人有沒
      有講話？）點個頭而已，沒有講話」（見原審卷(二)第151
      至153頁）、「三和村這一件，雖然有戴頭套，但是我在
      車上有跟他（即甲○○）說話，所以我認得那個聲音，所
      以我可以確定他有參與」「（乙○○有沒有參與？）三和
      村那件應該是沒有。我記得另外一個比較矮，因為我跟那
      個比較矮的人不認識，所以我也沒有跟那個人講話」「（
      三和村）那件比較臨時，我一上車，甲○○及另外1位還
      有鄭友昇就已經在車上了，當時在車上也沒有戴頭套，乙○○確實沒有參與該次搶案」（見原審卷(二)第281至282頁
      ）、「（桃園縣觀音鄉三和村22之2號，你也有參與嗎？
      ）是的。我負責開車」「（你跟誰參與該案？）有4個人
      ，有我、鄭友昇、甲○○，及另外一個矮矮的、年約20幾
      歲的男子，至於乙○○並沒有參與該案。第一次借提出去
      的時候，乙○○有跟我說他並沒有做這件。而乙○○確實
      沒有做這件搶案」「（三和村這件搶案你們如何進行？）
      ……也是由我開車，鄭友昇也是坐副駕駛座，我有往後座
      看，看到甲○○跟另外1個矮矮的男子，我確定甲○○確
      實是坐在後座，鄭友昇提供刀、頭套，槍也是我借給鄭友
      昇去犯案的，……他們大約3、5分鐘後就上車了，上車之
      後就叫我趕快開車開走，我就往大園方向離開，他們在車
      上有把頭套拿下來，我就把車子停在我本來停車的地方，
      鄭友昇就把搶來的東西拿去當，隔天再將當的錢及搶來的
      錢拿來分給我」「（你確認田中秧那件，是你、鄭友昇、
      甲○○、乙○○一起去做的，三和村那件是你、鄭友昇、
      甲○○及另外1個男子去做的，為什麼你在警察抓到你的
      時候，你說乙○○有做三和村那件？）因為我想田中秧那
      件，乙○○有做，警察叫我要把參與三和村那件作案的人
      都講出來，所以我才會把乙○○也講進去」云云（見原審
      卷(三)第139至142頁）。惟本件犯行係加重強盜之重罪，參
      與本件犯行之共犯相互間倘無一定之認識，並有一定之信
      賴或交情程度，核無可能即驟然結夥而犯此重罪，而使共
      犯數人間均需承擔彼此互有利益衝突，抑或共犯之一恐洩
      漏該強盜犯行過程之可能。是黃遠倫前稱本件強盜犯行係
      鄭友昇提議並要求黃遠倫幫忙駕車把風，而黃遠倫上車時
      ，車上包括鄭友昇在內之3人均已戴上頭套，黃遠倫並不
      知悉車上除鄭友昇以外之2人之真實身分，則黃遠倫在不
      知共犯強盜重罪之人真實身分之情形下，竟仍同意為其等
      駕車把風，其情已難遽信。又黃遠倫嗣又稱：當天在車上
      雖3人均戴上頭套，但因為其曾與其中1人說話，故知道其
      中1人為甲○○，但另1人身形較矮，不像乙○○（見原審
      卷(二)第281頁）。然嗣又改稱：當天上車時其實車上3人均
      未戴頭套，故可以確定甲○○有參與，而乙○○並未參與
      本件（見原審卷(二)第282頁）。徵諸證人黃遠倫於警詢中
      ，就本件犯行與乙○○、甲○○、鄭友昇間相互分工之方
      式已證述甚詳，而於原審中，就證稱乙○○並未參與本件
      強盜犯行所為之供述，前後矛盾且與情理不符。再依原審
      就黃遠倫桃園看守所接見紀錄光碟勘驗筆錄所示，黃遠倫
      於94年10月2日其母赴監所會面時，曾稱：「（母）我跟
      你講，那個……。（倫）東陽。（母）嗯，和『志和』（
      臺語）他舅子都進來。（倫）是喔？（母）他舅子1 個…
      …昨他『志和』順便跟我講看你不要牽涉他們，出庭看可
      不可以……。（倫）沒法度。因為人就是那麼多，沒法度
      。」（見原審卷(三)第86頁），黃遠倫嗣於95年6月5日原審
      中證稱：「志豪是我表弟，是乙○○的姊夫。我母親說的
      志豪舅子就是乙○○」（見原審卷(二)第283頁）。是乙○○為黃遠倫表弟之姊夫，兩人有遠親關係，且黃遠倫之表
      弟既曾透過黃遠倫之母親向黃遠倫表示希望黃遠倫之證詞
      不要牽涉乙○○、甲○○等人，益徵黃遠倫於原審中就乙○○是否參與本案一情，所證避重就輕且前後矛盾，實係
      出於迴護之情，洵不足採。
    ４至證人黃遠倫嗣於95年7月26日原審中證稱，本件犯行係
      由鄭友昇提議犯案地點，且由鄭友昇準備刀械及頭套，而
      「（三和村這件搶案，你們如何進行？）也是鄭友昇去找
      作案地點，因為他有放電動玩具機台，所以他知道哪些地
      方有人在賭博。在行搶前1、2個鐘頭鄭友昇打手機叫我帶
      槍，並跟我說準備要動手，我們約在離犯案地點5分鐘左
      右的車程的地方，我就自己開我自己的車到約定地點……
      」（見原審卷(三)第138頁）。惟乙○○、甲○○、黃遠倫
      於警詢中，均已就本件強盜案係由黃遠倫提議之事實經過
      及謀議過程等情形分別供述如前，且3人所供內容亦均互
      核一致，則黃遠倫嗣於原審中翻異前詞，證稱本件全由已
      歿之鄭友昇提議策劃，顯係為圖減輕己身罪責，洵無足採
      。
    ５被告乙○○另辯稱：94年4月22日，其在大園鄉○○路48
      之22號吳家翔所開設的成功機車行聊天，且當時因為腳傷
      沒有去上班，常到吳家翔家喝酒聊天，所以根本不可能參
      與本件強盜犯行云云（見原審卷(一)第194頁）。惟被告乙○○於94年4月間，在成功機車行購買中古機車1輛，於94
      年4月27日交車前1、2星期幾乎每天都到機車行，直到凌
      晨0時至凌晨1、2時左右才離開，但無法確定是否每一天
      都有到店裡，也無法確定4月22日有沒有到店裡，乙○○
      當時腳是否有受傷也不清楚一節，經證人即成功機車行負
      責人吳家翔於原審證述明確（見原審卷(三)第126至129頁）
      。又依被告乙○○94年4月份之差勤記錄，乙○○均在下
      午7時之前即已下班，有乙○○提出之出勤表1紙附卷可考
      （見原審卷(三)第154至155頁）。是本件案發時間在94年4
      月22日晚間11時55分，吳家翔既無法作證乙○○當時是否
      出現在成功機車行，且案發時間亦遠在被告乙○○下班時
      間之後，而被告乙○○縱有腳傷，其傷勢衡情亦不影響參
      與本件強盜犯行，故此皆無從排除被告乙○○於94年4月2
      2日晚間11時55分參與本件強盜犯行之可能。嗣被告乙○○復於本院改辯稱：於94年4月22日前2、3天起，每天均
      將車開至桃園縣大園鄉○○路詠偵汽車修護廠請「阿強」
      修理，並於每天下班後前往該處幫忙至晚上12時許才離開
      云云（見本院卷第123頁反面），惟此明顯與先前所辯情
      節不同，且生活行止除非特意核對正確時間，每人對於時
      間之早晚及久間之感覺不同、計時器本身亦因對時及精密
      度因素而可能有所誤差，亦不排除其於前往詠偵汽車修護
      廠後再前往強盜之可能。是其請求傳訊「阿強」及友人李
      宗澤證明其腳受傷及前往「阿強」處幫忙之情，核無必要
      。
    ６至被告甲○○於警詢時稱，於本件強盜犯行僅知道有搶得
      現金，但並未細數金額，所搶財物全數交給黃遠倫，且彼
      此之間都不知道他人究竟強盜何財物云云（見第18333號
      偵查卷第24頁）。然證人即被害人庚○○於原審證稱：當
      天歹徒伸手到其的口袋把皮夾拿出來，拿走5,000元，皮
      夾未拿（見原審卷(二)第260頁）。證人即被害人己○○於
      原審稱：當天歹徒3人戴頭套，有1個拿刀架在其的脖子上
      。歹徒伸手到其的口袋搶了皮包裡的錢約1、2千元，又一
      把扯下其的金項鍊（見原審卷(二)第264至268頁），於警詢
      時則確稱：現金為2000元（見第18333號偵查卷第42頁）
      ，證人即被害人壬○○於原審中證稱：當天歹徒扯掉我的
      金項鍊、金手鍊及身上約1、2千元（見原審卷(二)第143至
      148頁），於警詢時稱：現金是拿走了2700元（見第18333
      號偵查卷第46頁），而被告等因強盜案件不僅一件，關於
      財物多寡之記憶未臻清晰，無違情理，自以被害人就自身
      遭遇所陳述之財物內容及數量為可採。又被害人己○○、
      壬○○於原審對於被強盜現金已印象模糊，故以概括之數
      目1、2千元稱之，但其等於警詢時，因距案發時間較為接
      近，記憶較為深刻，已陳明具體金額，自以警訊時所述金
      額為可採。另關於歹徒各持如何器械、穿戴及頭套形式、
      歹徒特徵、口出話語內容及語音等細節，雖各被害人所述
      略有不同或陳述模糊，然在當時驚駭情況之下，且歹徒矇
      面，故未能注意亦未能指認，亦合於情理之常，尚難以此
      細節以否認被告二人有參與本件強盜犯行。
    ７又本件強盜犯行鄭友昇所使用之手槍及刀械：
      (1)雖據黃遠倫稱係其所提供，然就本件究係出借黑色槍身
        之具殺傷力仿BERETTA廠92FS型改造手槍（槍枝管制編
        號為0000000000號），抑或白鐵色槍身之具殺傷力仿BE
        RETTA廠M9型改造手槍1支（槍枝管制編號為0000000000
        號，見本院卷第69頁），雖曾稱應為槍枝管制編號為00
        00000000號之黑色槍身手槍，惟嗣於原審中又改稱實已
        不復記憶（均見原審卷(三)第142至143頁）。又上開經查
        扣鑑定之2支手槍，均係於本件案發後始購得，已如前
        述。證人即被害人辛○○於原審證稱：不是扣案等這2
        支（見原審卷(二)第139頁），則尚難認係黃遠倫經扣案
        之上開2支手槍之其中1支。而本件作案槍枝並未扣案，
        亦未經擊發、試射，實無積極證據足認其具有殺傷力。
      (2)至於該作案槍枝之顏色，依黃遠倫前揭所述，應已不復
        記憶，而證人辛○○於警詢時稱：「……短的銀色手槍
        」（見第18333號偵查卷第37頁），於原審稱：「……
        好像不是黑色的，槍管是白鐵的顏色……」「我是看到
        那個槍管是白鐵色的，不是黑色的，也不是塑膠的」（
        見原審卷(二)第139頁），證人壬○○於警詢時稱：「槍
        身是銀色」（見第18333號偵查卷第49頁），於原審證
        稱：「……槍的外觀是銀色類似白鐵的樣式」（見原審
        卷(二)第142頁）、「確定不是黑色的，因為看過去是亮
        亮的」（見原審卷(二)第145頁），均稱係白鐵顏色，但
        證人己○○於警詢時稱：「……槍身是黑色的」（見第
        18333號偵查卷第45頁），於原審稱：「看到有一點點
        黑黑亮亮的，沒有看得很清楚」「我是瞄一下，看到黑
        黑亮亮的」（見原審卷(二)第266頁），則稱是黑色。惟
        作案槍枝並未扣案，共犯黃遠倫亦已不記得，而被害人
        於驚駭之下所見，依各自對顏色之形容所為描述略有差
        異，然感覺起來亮亮的，此點三名被害人所述可謂一致
        ，且歹徒有持槍為確認之事實，被害人均看到歹徒持槍
        亦屬無誤，自不因其等對於該槍枝顏色陳述之些微差異
        ，即可否認持槍強盜之事實。
      (3)辯護人又以被害人辛○○所繪之刀形尾部為尖形（見原
        審卷(二)第171頁），應非西瓜刀云云。惟證人辛○○於
        原審陳稱：「好像是西瓜刀，……至於刀頭是不是尖的
        ，我搞不清楚」（見原審卷(二)第138頁），而證人己○○、庚○○、壬○○亦均指證歹徒係持西瓜刀，則自堪
        認定歹徒當時確有持西瓜刀。
    ８另被告乙○○聲請調查辛○○大門入口處木門板採獲之指
      紋2枚，雖經送內政部警政署刑事警察局鑑驗結果，因指
      紋紋線欠清晰、特徵點不足，無法比對，有內政部警政署
      刑事警察局94年5月20日刑紋字第0940079520號鑑定書在
      卷足憑（見原審卷(三)第105頁），亦無足為其有利之認定
      。
四、按刑法強盜罪之強制手段，只須足以壓抑被害人之抗拒，使
    其喪失意思自由或使其身體上、精神上處於不能抗拒之狀態
    即為已足，而判斷是否足以達到使人不能抗拒之程度，原則
    上應就具體之情況，斟酌行為人及以被害人之人數、年齡、
    性別、犯行之時間、場所等，綜合予以判斷其是否足以抑制
    被害人之抵抗能力。上開3次犯行，均以手槍或西瓜刀等兇
    器為脅，並均使上開被害人心生恐懼至不能抗拒，自已該當
    於強盜罪之強制行為。綜上所述，本件被告乙○○、甲○○
    所犯意圖為自己不法之所有，結夥三人以上，攜帶兇器，於
    夜間侵入住宅，以脅迫至使不能抗拒，而取他人之物罪，事
    證明確，被告乙○○、甲○○前開所辯，均係卸責之詞，不
    足採信，其等犯行洵堪認定。至其等自白及共犯黃遠倫之供
    述，雖關於每次細節情形略有不同，但其等作案多次，每次
    過程未必能鉅細靡遺記得，尚難以所述細節略有差異，即認
    未參與。另被告二人請求傳訊證人劉美華以證明因搬家之事
    曾與黃遠倫爭吵，雙方心結至深，供出被告二人參與，顯係
    意在報復，又被告乙○○於94年元宵節前幾天起即不在觀音
    鄉，不可能參加事實（二）之強盜犯行云云（見本院卷第12
    3 頁反面），因事證已明，核無必要。
五、論罪部分：
（一）被告行為後，刑法業經修正公布，於95年7月1日生效施行
      ，關於本件情形：
    １刑法第56條連續犯之規定經修正刪除，連續犯之規定經刪
      除後，數行為將予分論併罰，而數罪併罰之結果較論以連
      續犯裁判上一罪之情形為重。經比較新舊法結果，自以行
      為時舊法之規定有利於被告，自應適用舊法之規定，亦即
      仍依連續犯之規定論處。
    ２刑法第28條亦經修正，以被告等基於共同犯罪聯絡及行為
      分擔已著手實行犯罪而言，適用修正前後之規定並無不同
      ，並無比較新舊法之問題（最高法院95年度台上字第5589
      、5669號判決參照）。
    ３受有期徒刑之執行完畢，5年以內故意再犯有期徒刑以上
      之罪者，無論依修正前刑法第47條，或修正後刑法第47
      條第1項之規定，均構成累犯，適用舊法對被告並無不利
      。
    ４刑法第51條數罪併罰之規定，其中第5款：「宣告多數有
      期徒刑者，於各刑中之最長期以上，各刑合併之刑期以下
      ，定其刑期。但不得逾20年」，修正為：「宣告多數有期
      徒刑者，於各刑中之最長期以上，各刑合併之刑期以下，
      定其刑期。但不得逾30年」，比較結果，修正前之規定有
      利於被告。
    ５關於想像競合犯之規定，刑法第55條於修正後於但書增訂
      想像競合從一重處斷時，不得科以較輕罪名所定最輕本刑
      以下之刑，但此為法理之明文化，非屬法律之變更，並無
      比較新舊法之問題。
（二）本件犯案之西瓜刀雖未扣案，惟西瓜刀為銳利之金屬製品
      ，客觀上足對人之身體、生命構成威脅，可供作兇器使用
      ，顯為刑法第321條第1項第3款所指之兇器無疑。至用以
      作案不具殺傷力之手槍，因並未扣案，無從究明該手槍之
      形狀、材質是否使該槍枝本身足以對人之身體、生命構成
      威脅，尚難僅因其具手槍之外觀而有威嚇作用，即認該手
      槍係屬兇器。
（三）核被告乙○○、甲○○所為犯罪事實（一）、（二）、（
      三）所示犯行（除犯罪事實（三）辛○○部分外），均係
      犯刑法第330條第1項結夥三人以上，攜帶兇器，於夜間侵
      入住宅強盜既遂罪；於犯罪事實（三）所示辛○○部分，
      係犯刑法第330條第2項結夥三人以上，攜帶兇器，於夜間
      侵入住宅強盜未遂罪。被告乙○○與甲○○、鄭友昇就犯
      罪事實（一）之犯行；被告乙○○、甲○○與黃遠倫、鄭
      友昇就犯罪事實（二）、（三）之犯行，具有犯意聯絡及
      行為分擔，皆為共同正犯。其等先後各次所為，均係以一
      強盜行為侵害多數被害人，各為想像競合犯（強盜行為同
      時具侵害財物及妨害自由性質，故就各被害人之人數各別
      成立犯罪，而每次侵害多數被害人，則均各係想像競合犯
      ），均各從一重之刑法第330條第1項結夥三人以上，攜帶
      兇器，於夜間侵入住宅強盜既遂罪。又其等先後3次加重
      強盜犯行，時間緊接，犯罪基本構成要件相同，顯均係基
      於概括犯意為之，均應依連續犯規定論以一情節較重之加
      重強盜既遂一罪，並加重其刑。
（四）又被告乙○○前因過失致人於死案件，經臺灣桃園地方法
      院以91年重訴字第55號刑事判決判處有期徒刑3月，如易
      科罰金，以銀元300元即新臺幣900元折算1日確定，於93
      年3月5日易科罰金執行完畢，有本院被告前案紀錄表在卷
      可參，其於有期徒刑執行完畢後5年內故意再犯本件有期
      徒刑以上刑之罪，為累犯，並加重其刑，且遞加重之。
六、原審認被告所犯罪證明確，予以論罪科刑，固非無見。惟查
    ：（一）被告乙○○94年10月24日警詢筆錄對於事實（三）
    之自白，經勘驗其製作情形，堪認係於受到某程度心理壓迫
    下而為，本院予以摒除不用。原判決認為員警當時出言內容
    及語氣雖有未洽，但尚難認影響被告自由意志，容有未當。
    （二）被告二人94年12月22日警詢時，經勘驗製作情形，均
    有非製作筆錄之員警在旁陳稱一條也判這樣……等話語，原
    判決以上揭話語非製作警詢筆錄之員警所為，且內容亦與恐
    嚇、脅迫等有間，認不成立非法取供之方法。然實則被告二
    人於警方發諸上開話語之前即已承認事實（一）（二）犯行
    ，故員警上開話語與被告二人之自白間並無因果關連，原判
    決所述理由容有未洽。（三）證人即被害人己○○、壬○○
    就被害現金數目於警詢及原審為不同陳述，原審所認定之金
    額為其等警詢時所述金額，惟原判決於理由內竟予排除其等
    警詢所述之證據能力（見原判決第25頁），顯有未合。（四
    ）就事實（三）所持作案手槍，原判決於理由內認為係共犯
    鄭有昇持用黃遠倫之黑色手槍，然卻引用被害人辛○○、壬○○指證係白鐵手槍之證詞，認為該把手槍非屬黃遠倫另案
    被查扣之黑色具有殺傷力手槍（見原判決第41至42頁），理
    由敘述相互矛盾。被告二人提起上訴，否認犯罪，雖無足採
    ，惟原判決既有可議，自應由本院予以撤銷改判。爰審酌被
    告乙○○、甲○○均年輕力壯，不思以己力獲取生活所需，
    而結夥攜帶兇器於夜間侵入住宅強盜被害人財物，嚴重危害
    社會治安與他人之居家安寧、人身自由及財產安全，惡性重
    大，並其犯後飾詞卸責並矢口否認犯行之犯後態度，及其犯
    罪手段、目的、生活狀況、智識程度等一切情狀，分別量處
    如主文所示之刑。至前開供本件強盜犯行所用之不具殺傷力
    手槍、西瓜刀、頭套等物，均未扣案，且非屬必須沒收之物
    ，故均不宣告沒收。
七、不另為無罪之諭知部分：
（一）公訴意旨另以：
    １被告甲○○於94年4、5月間某日凌晨2時許，由鄭友昇提
      議，由鄭友昇駕駛車號不詳、黑色自小客車附載被告甲○○至桃園縣觀音鄉○○路○段432號，由鄭友昇持黑色手槍
      1把，被告甲○○持西瓜刀1把，2人均頭戴黑色全罩氏頭
      套一同下車進入屋內，隨即分別手持手槍及西瓜刀，對正
      在屋內打麻將牌之被害人丁○○、丙○○、辰○○及戊○○大聲喝令：「不要動，趕快將身上的錢拿出來」，使被
      害人丁○○等4人均不能抗拒後，隨即搜刮丁○○身上之
      金項鍊1條、鑽石戒指1只及現金約4萬元，丙○○及辰○○身上現金各約12,000元及20,000元得手，並於現場翻箱
      倒櫃搜刮財物後，隨即駕車駛離現場，因認被告甲○○此
      部分亦涉有加重強盜罪嫌。
    ２又於前開事實（三）所示之強盜犯行中，鄭友昇持以使用
      之手槍1把，係黃遠倫提供之具殺傷力仿BERETTA廠92FS型
      改造手槍（槍枝管制編號為0000000000號），是被告乙○○、甲○○與黃遠倫、鄭友昇另共同涉犯槍砲彈藥刀械管
      制條例第8條第4項之未經許可持有手槍罪。
（二）按犯罪事實應依證據認定之，無證據不得認定犯罪事實；
      又不能證明被告犯罪或其行為不罰者，應諭知無罪之判決
      ，刑事訴訟法第154條第2項、第301條第1項分別定有明文
      。而認定不利於被告之事實，須依積極證據，苟積極證據
      不足為不利於被告事實之認定時，即應為有利於被告之認
      定，更不必有何有利之證據，最高法院著有30年上字第81
      6號判例可循。又認定犯罪事實所憑證據，雖不以直接證
      據為限，間接證據亦包括在內；然無論直接或間接證據，
      其為訴訟上之證明，須於通常一般之人均不致有所懷疑，
      而得確信其為真實之程度者，始得據為有罪之認定。如未
      能發現相當證據，或證據不足以證明，自不能以推測或擬
      制之方法，以為裁判基礎，最高法院亦著有76年台上字第
      4986號判例、40年台上字第86號判例足參。
（三）訊據被告甲○○堅決否認有何上揭犯行，辯稱：並未參與
      該案。經查：
    １被告甲○○雖於警詢中自白稱：於94年4、5月間某日凌晨
      2時許，經鄭友昇提議，與鄭友昇分持手槍1支及西瓜刀1
      把，至桃園縣觀音鄉○○路○段432號之「OA家具行」強盜
      。確定那時是與鄭友昇去的，因為這件強盜案是其自己跟
      警方供述，不需欺騙警方（見第18333號偵查卷第99頁）
      ，嗣陳稱：本件強盜當時，係與鄭友昇分持西瓜刀2把侵
      入上址所為（見第18333號偵查卷第136頁）。惟而當天強
      盜的歹徒1人持槍、1人持刀，從未完全拉下的鐵門侵入上
      址，拿槍的歹徒負責控制場面，拿刀的歹徒則負責對被害
      人搜身一情，業據證人即被害人丁○○（見原審卷(二)第27
      0至276頁）、丙○○（見原審卷(二)第236至242頁）、李建
      億（原名戊○○）（見原審卷(二)第277至279頁）於原審、
      被害人辰○○於警詢（見第18333號偵查卷第123至124頁
      ）時陳述甚詳。是被告甲○○倘確曾參與本案，且已自行
      對警方供出本件強盜犯行，則無就所持強盜工具有所隱瞞
      之必要。惟竟於相距僅1個月餘之警詢中，即就當日與鄭
      友昇共同強盜之工具等細節為相異之陳述，且所供情節復
      與被害人所證不同，則其自白是否屬實，已有可疑。
    ２桃園縣觀音鄉○○路○段432號之「OA家具行」係丁○○之
      住處，在94年7月19日凌晨2、3時許遭2名歹徒入侵強盜。
      當天因為海棠颱風來襲，所以放颱風假，因此記得是在放
      颱風假那天晚上被搶。被害人丁○○、丙○○、辰○○、
      李建億（原名戊○○）因為星期一放颱風假，所以從星期
      一晚上在「OA家具行」打麻將打到禮拜二清晨，該處只有
      這一次被強盜，所以對遭強盜之時間點印象深刻。查證人
      即被害人所證遭強盜之94年7月19日確為星期二，有月曆
      附卷可參（見原審卷(三)第12頁）。又94年7月16日海棠颱
      風警報發布，於同年7月20日解除警報，有中央氣象局颱
      風警報發布概況表在卷可考（見原審卷(三)第4頁）。而「
      OA家具行」僅有一次遭匪強盜，且被害人均能就強盜當天
      適因海棠颱風來襲而放颱風假證述甚詳，所證颱風發布日
      期亦均與卷附上開資料相符，顯見被害人就該次遭強盜之
      日期印象極深，是被害人所證「OA家具行」係於94年7月1
      9日凌晨遭強盜，應堪信為真。而被害人所證上開遭強盜
      之日期，與甲○○於警詢中自白之犯案日期差距甚大，且
      鄭友昇已於94年5月25日死亡，有臺灣桃園地方法院檢察
      署相驗屍體證明書附卷可稽（見第18333號偵查卷第88頁
      ），核無可能於94年7月間與甲○○共犯本件強盜犯行。
      是甲○○自白內容與被害人所證之強盜時間、犯案工具、
      共犯之人，均有所出入，該自白內容是否屬實，實難遽信
      。
    ３至公訴意旨認本件被害人遭強盜後並未報案，且上開強盜
      地點係由甲○○自行向警方供述，倘非甲○○確實參與本
      案，如何能就強盜地點為指認一節。然證人丁○○於原審
      中證稱：本件案發後，被害人曾去隔壁的電器行調監視錄
      影帶來看，但是因為下雨又是晚上，看不清楚。店被搶之
      後，除了去看錄影帶，後沒有跟其他人聊到被搶的這件事
      。11月份警察局的人通知其去警察局作筆錄，其沒有報案
      ，但是有人傳出去說其有被搶，警察就來跑來關心，問說
      有幾個人被搶，就把其等4人均叫去做筆錄（見原審卷(二)
      第273、276頁）。又本件被害人丁○○、丙○○、辰○○
      之筆錄，係於94年11月13日製作（見第20696號偵查卷第
      10至18頁），而被告甲○○係於94年11月14日為警借提詢
      問時始供出本案。倘員警係於甲○○為前開自白之後，始
      查知本件強盜案，則何以竟能於甲○○自白之前，即行通
      知被害人到案製作筆錄？足認被害人雖未報案，然遭強盜
      一事業已為他人知悉，且本件承辦員警早在甲○○為上開
      自白之前，即已知悉本件強盜犯行，即難以其自白即認確
      曾參與。
    ４至公訴意旨認前開事實（三）所示之強盜犯行中，鄭友昇
      持以使用之手槍1把，尚難認係黃遠倫提供之具殺傷力仿
      BERETTA廠92FS型改造手槍（槍枝管制編號為0000000000
      號），理由已詳敘於前。
（四）依上說明，尚難認被告甲○○、乙○○有何公訴意旨所指
      前揭犯行，自屬不能證明其的此部分犯罪，惟檢察官認與
      前揭論罪之強盜犯行分別具有連續犯、牽連犯之裁判上一
      罪關係，爰不另為無罪之諭知。
據上論斷，應依刑事訴訟法第369條第1項前段、第364條、第299
條第1項前段、刑法第2條第1項前段、第28條、第330條第1項、
第55條、第47條第1項、修正前第56條，判決如主文。
本案經檢察官郭弘佑到庭執行職務。
中　　華　　民　　國　　96　　年　　6 　　月　　20　　日
　　　　　　　　　刑事第二庭審判長法　官  呂丹玉
　　　　　　　　　　　　　　　    法　官  林銓正
　　　　　　　 　 　　　　　　　　法　官  王詠寰
以上正本證明與原本無異。
如不服本判決，應於收受送達後十日內向本院提出上訴書狀，其
未敘述上訴之理由者並得於提起上訴後十日內向本院補提理由書
（均須按他造當事人之人數附繕本）。
                                  書記官  駱麗君
中　　華　　民　　國　　96　　年　　6 　　月　　20　　日
附錄：本案論罪科刑法條全文
中華民國刑法第328條
意圖為自己或第三人不法之所有，以強暴、脅迫、藥劑、催眠術
或他法，至使不能抗拒，而取他人之物或使其交付者，為強盜罪
，處5年以上有期徒刑。
以前項方法得財產上不法之利益或使第三人得之者，亦同。
犯強盜罪因而致人於死者，處死刑、無期徒刑或10年以上有期徒
刑；致重傷者，處無期徒刑或7年以上有期徒刑。
第1項及第2項之未遂犯罰之。
預備犯強盜罪者，處1年以下有期徒刑、拘役或3千元以下罰金。
中華民國刑法第330條
犯強盜罪而有第321條第1項各款情形之一者，處7年以上有期徒
刑。
前項之未遂犯罰之。
